臺灣高等法院臺南分院刑事判決　　　　　　　　　八十九年度上訴字第一一六九號
　　上　訴　人　臺灣臺南地方法院檢察署檢察官
　　上　訴　人
　　即　被　告　丁　○　○
　　　　　　　　Ｑ　○　○
　　　　　　　　卯　○　○
　　　　　　　　Ｉ　○　○
　　　　　　　　乙　○　○
　　　　　　　　己　○　○
　　右六人共同
　　選任辯護人　鄭　和　傑
　　　　　　　　蘇　新　竹
　　　　　　　　謝　依　良
　　上　訴　人
　　即　被　告　Ｍ　○　○
　　選任辯護人　洪　梅　芬　律師
　　　　　　　　楊　惠　雯
　　　　　　　　郭　家　祺
　　上　訴　人
　　即　被　告　巳　○　○
　　　　　　　　癸　○　○
　　右二人共同
　　選任辯護人　宋　金　比
　　　　　　　　趙　哲　宏
　　　　　　　　楊　淑　惠
　　上　訴　人
　　即　被　告　丑　○　○
　　　　　　　　戊　○　○
　　右二人共同
　　選任辯護人　楊　清　安
　　　　　　　　蔡　進　欽
　　　　　　　　蔡　弘　琳
　　上　訴　人
　　即　被　告　黃　○　○
　　　　　　　　Ｔ　○　○
　　　　　　　　Ａ　○　○
　　右三人共同
　　選任辯護人　賴　鴻　鳴
　　　　　　　　林　錫　恩
　　　　　　　　黃　俊　達
　　上　訴　人
　　即　被　告　Ｒ　○　○
　　選任辯護人　查　名　邦
　　上　訴　人
　　即　被　告　Ｐ　○　○
　　選任辯護人　黃　正　彥
　　　　　　　　黃　雅　萍
　　上　訴　人
　　即　被　告　Ｌ　○　○
　　選任辯護人　王　奕　棋
　　上　訴　人
　　即　被　告　丙　○　○
　　選任辯護人　張　雯　峰
　　　　　　　　奚　淑　芳
　　上　訴　人
　　即　被　告　子　○　○
　　　　　　　　汪　玉　蓮
　　上　訴　人
　　即　被　告　Ｋ　○　○
　　選任辯護人　陳　琪　苗
　　　　　　　　汪　玉　蓮
　　　　　　　　翁　瑞　昌
　　上　訴　人
　　即　被　告　宇　○　○
　　　　　　　　未　○　○
　　　　　　　　Ｄ　○　○
　　右三人共同
　　選任辯護人　李　合　法
　　　　　　　　陳　玉　潔
　　上　訴　人
　　即　被　告　Ｅ　○　○
　　被　　　告　Ｏ　○　○
　　右二人共同
　　指定辯護人　本院公設辯護人　Ｕ　○　○
　　上　訴　人
　　即　被　告　午　○　○
　　上　訴　人
　　即　被　告　Ｓ　○　○
　　選任辯護人　蔡　雪　苓
　　上　訴　人
　　即　被　告　申　○　○
　　　　　　　　辛　○　○
　　　　　　　　酉　○　○
　　右三人共同
　　選任辯護人　林　樹　根
　　　　　　　　洪　茂　松
　　上　訴　人
　　即　被　告寅　○　○
　　選任辯護人　黃　溫　信
　　　　　　　　徐　美　玉
　　　　　　　　黃　紹　文
　　上　訴　人
　　即　被　告　Ｈ　○　○
　　　　　　　　Ｂ　○　○
　　右二人共同
　　選任辯護人　曾　柏　暠
　　上　訴　人
　　即　被　告　庚　○　○
　　選任辯護人　林　永　發
　　　　　　　　郝　鳳　岐
　　被　　　告　地　○　○
　　選任辯護人　詹　俊　平
右上訴人因被告等違反貪污治罪條例等案件，不服臺灣臺南地方法院八十七年度訴字
第八三三號中華民國八十九年五月二十五日第一審判決（起訴案號：臺灣臺南地方法
院檢察署八十七年度偵字第五四六五、五五二七、五五六七、五七五六、六一二八、
六四八一、六四八二、六七一八、七０四二號），提起上訴，本院判決如左：
    主      文
原判決關於丁○○、Ｍ○○、Ｑ○○、卯○○、巳○○、Ｉ○○、丑○○、戊○○、
乙○○、黃○○、Ｔ○○、Ｒ○○、Ｐ○○、Ａ○○、己○○、Ｌ○○、丙○○、子
○○、宇○○、癸○○、Ｅ○○、未○○、Ｋ○○、申○○、辛○○、午○○、Ｓ○○、酉○○、寅○○、Ｈ○○、Ｂ○○、庚○○、及Ｄ○○行賄部分，均撤銷。
丁○○、Ｍ○○、Ｑ○○、卯○○、巳○○、Ｉ○○、丑○○、乙○○、黃○○、Ｔ
○○、Ｒ○○、Ｐ○○、Ａ○○、己○○、子○○、宇○○、癸○○、Ｅ○○、未○○共同連續依據法令從事公務之人員，對於違背職務之行為收受賄賂。Ｍ○○、巳○○、黃○○各處有期徒刑壹拾參年，均褫奪公權玖年；丁○○、Ｔ○○、Ｒ○○、Ｐ
○○、Ａ○○各處有期徒刑壹拾壹年，均褫奪公權捌年；子○○、宇○○、癸○○、
未○○各處有期徒刑壹拾年陸月，均褫奪公權捌年；卯○○、Ｅ○○各處有期徒刑壹
拾年肆月，均褫奪公權捌年；Ｑ○○、Ｉ○○各處有期徒刑陸年，均褫奪公權肆年；
丑○○、乙○○、己○○各處有期徒刑伍年肆月，均褫奪公權肆年。共同所得財物應
如附表一、三所示分別與各該收受同類型賄款之共犯連帶追繳沒收，如全部或一部無
法追繳時，應以其等財產抵償之。
Ｋ○○、申○○、辛○○、Ｄ○○、午○○、Ｓ○○、Ｈ○○、Ｂ○○共同連續對於
依據法令從事公務之人員，關於違背職務之行為交付賄賂。申○○、辛○○、Ｄ○○
、午○○、Ｓ○○各處有期徒刑拾月，均褫奪公權壹年；Ｈ○○、Ｂ○○各處有期徒
刑貳年陸月，均褫奪公權貳年；Ｋ○○處有期徒刑捌月，褫奪公權壹年。
酉○○、寅○○、庚○○連續對於依據法令從事公務之人員，關於違背職務之行為交
付賄賂。庚○○處有期徒刑貳年陸月，褫奪公權貳年；酉○○處有期徒刑壹年陸月，
褫奪公權貳年；寅○○處有期徒刑捌月，褫奪公權壹年。
戊○○、丙○○、Ｌ○○均無罪。
其他上訴駁回。
    事      實
一、丁○○原係嘉義監理所麻豆監理站（下稱麻豆監理站）副站長，負責佐助站長綜
    理該站監理業務及電腦抽派工作，Ｍ○○、Ｑ○○、卯○○、巳○○、Ｉ○○、
    、丑○○、Ｎ○○（業經原審判處免刑確定）等人，均係該監理站之技術人員，
    每日由電腦抽派負責該站各式車輛之檢驗工作，均係依據法令從事公務之人員，
    竟基於共同收受違背職務行為賄賂之概括犯意，自民國（下同）八十年間起至八
    十七年五月間止，明知由楊錦元（業經原審判處免刑確定）、Ｋ○○父子所經營
    之驊聖、驊峰、驊慶、及靠行之驊暉、驊益、驊群、皇盈、亞裕、萬大等家遊覽
    車客運公司之新進遊覽車二十輛，及舊有之遊覽車十二輛，有超重或其他無法通
    過該監理站之正常檢驗程序，竟於每次檢驗前，由丁○○告知當日電腦抽中檢驗
    員名單予楊錦元或Ｋ○○，以利覓妥檢驗員安插送驗事宜，並連續指示Ｍ○○、
    Ｑ○○、卯○○、巳○○、Ｉ○○、丑○○、Ｎ○○等人，於抽派檢驗時，違背
    職務上應盡之檢驗義務，違法包庇予以通過檢驗，嗣由楊錦元、Ｋ○○以每輛新
    車新臺幣（下同）六千元，每輛舊車三千元之賄款交付予丁○○，其間於八十六
    年一月二十七日，因丑○○發現驊聖等公司送驗之新車中有一輛疑有切斷大樑之
    嫌，而未予檢驗通過，丁○○即要Ｋ○○致送八千元賄款，Ｋ○○亦如數交付以
    利通過檢驗，丁○○除自留部分賄款外，再將賄款轉交予Ｍ○○、Ｑ○○、卯○○、巳○○、Ｉ○○、丑○○、Ｎ○○等人（收賄情形詳見附表一驗車驊慶欄所
    示）。
二、Ｍ○○、Ｑ○○、卯○○、巳○○、Ｉ○○、丑○○、及Ｎ○○等人，又基於原
    收受違背職務行為賄賂之概括犯意，自七十五年三月間（起訴書誤為七十七年十
    月間）起至八十五年十二月止，明知寅○○所經營之佳皇交通有限公司之貨車（
    下稱佳皇公司），有未符合驗車標準之情事，無法通過該監理站之正常檢驗程序
    ，竟共同基於收受違背職務行為賄賂之概括犯意，違背其職務上應盡之檢驗義務
    ，違法予以包庇通過檢驗，事後寅○○再以每輛車二千元或三千元不等之賄款，
    付予負責檢驗之Ｍ○○、Ｑ○○、卯○○、巳○○、Ｉ○○、丑○○、Ｎ○○等
    人收受（收賄情形詳見附表一驗車佳皇欄所示）。
三、黃政輝（原審通緝中）、黃○○、Ｅ○○、未○○、宇○○、子○○、癸○○、
Ｍ○○、Ｑ○○、卯○○、巳○○、Ｉ○○、丑○○、乙○○、及Ｎ○○、亥○○（業經原審判處緩刑確定）等人，自七十五年三月間起至八十七年五月間止，
    先後分別在麻豆監理站擔任站長、股長、工務員、助理工務員、約僱技術員等職
    務，負責監督或擔任每日由電腦抽派各式車輛之考照工作，亦均係依據法令從事
    公務之人員，竟自七十六年一月間起至八十五年十二月間止，基於共同收受違背
    職務行為賄賂之概括犯意，於麻豆監理站轄區內之立新、喬一（力偉）、嘉南、
    嘉隆、來來、及豐寶等汽車教練場，代為報考之考生考照時，以手勢、口頭指導
    或踩副煞車等方式，違背其職務上應盡之考照義務，使該等汽車教練場之考試及
    格率得以提高，事後再推由Ｎ○○、Ｑ○○、Ｉ○○、卯○○、Ｍ○○等人，向
    立新之Ｄ○○、喬一與力偉之謝任杰、嘉南與嘉隆之酉○○、來來之Ｈ○○、Ｂ
    ○○、豐寶之庚○○等人（Ｄ○○等人送賄之時間、金額詳如附表二所示），以
    考照及格人數每人三百元或四百元不等核計數額收受賄款，再與黃政輝、黃○○
    、Ｅ○○、未○○、宇○○、子○○、癸○○、巳○○、丑○○、乙○○、亥○○等人朋分（收賄情形詳見附表一共同基金欄所示）。
四、Ｍ○○、Ｑ○○、卯○○、巳○○、Ｉ○○、丑○○、乙○○、Ｎ○○等人，自
    七十九年一月起至八十七年五月間，又基於原共同收受違背職務行為賄賂之概括
    犯意，與麻豆汽車訓練場之負責人（即「民雄拖車教練場」之負責人）申○○事
    先勾結，由申○○告知其訓練場報名考照之考生名單，Ｍ○○等人即於執行小客
    車考照時，以手勢、口頭指導或踩煞車等方式，違背其職務上應盡之義務，庇護
    考生通過路考取得駕駛執照，申○○則於事後以每輛車二千元之賄款交付予Ｍ○○、Ｑ○○、卯○○、巳○○、Ｉ○○、丑○○、乙○○、Ｎ○○等人。又Ｍ○○、Ｑ○○、卯○○、巳○○、Ｉ○○、丑○○、乙○○、Ｎ○○等人，於擔任
    大車（包括大貨車、聯結車等）考照之主考人員時，又與黃○○、己○○、Ａ○○、Ｒ○○、Ｐ○○、Ｔ○○等監考人員，基於共同收受違背職務行為賄賂之概
    括犯意，自七十九年一月間起至八十七年五月初止，於申○○告知考生名單後，
    在考照時違背其主、監考時應盡之職責，以協助考生通過路考取得駕駛執照，事
    成之後，由申○○以每輛車三千元之賄款（若外縣市考生再加一千元）交付予Ｍ
    ○○等主考人員，再由Ｍ○○等主考人員轉交一千元賄款予黃○○、己○○、Ａ
    ○○、Ｒ○○、Ｐ○○、Ｔ○○等監考人員（Ｍ○○等主考人員收賄情形詳見附
    表一申○○欄所示，黃○○等監考人員收賄情形詳見附表三所示）。
五、Ｍ○○、Ｑ○○、卯○○、巳○○、Ｉ○○、Ｎ○○等人，於擔任大車（包括大
    貨車、聯結車等）考照之主考人員時，又與黃○○、己○○、Ａ○○、Ｐ○○、
    Ｒ○○、Ｔ○○等監考人員，基於共同收受違背職務行為賄賂之概括犯意，自八
    十四年十二月間起至八十七年五月間止，與「新霖汽車拖車教練場」（下稱新霖
    拖車）之負責人Ｄ○○事先勾結，由Ｄ○○告知其訓練場報名考照之考生名單，
    Ｍ○○等人即於執行大車考照時，以手勢、口頭指導或違規不扣分方式，違背其
    職務上應盡之義務，庇護考生通過汽車路考，Ｄ○○於考生取得駕駛執照後，即
    以每輛車三千元（外縣市考生再加一千元）之賄款交付予Ｍ○○、Ｑ○○、卯○○、巳○○、Ｉ○○、Ｎ○○等主考人員，再由Ｍ○○等主考人員轉交一千元賄
    款予黃○○、己○○、Ａ○○、Ｐ○○、Ｒ○○、Ｔ○○等監考人員（Ｍ○○等
    主考人員收賄情形詳見附表一Ｄ○○欄所示，黃○○等監考人員收賄情形詳見附
    表三所示）。
六、Ｋ○○係驊聖等遊覽客運有限公司之負責人，寅○○係佳皇公司之負責人，明知
    其等所屬客、貨運新進車輛或已使用中之舊車輛，有超重或其他不符檢驗規定情
    事，為避免無法通過檢驗，竟各自基於對於依據法令從事公務人員，關於違背職
    務行為交付賄賂之概括犯意，連續由Ｋ○○與其父楊錦元共同基於行賄之犯意聯
    ，以新車每輛六千元、舊車每輛三千元之賄款，及由寅○○以新車每輛三千元、
    舊車每輛二千元之賄款，交予Ｍ○○等檢驗人員，以求違法通過驗車。申○○、
    辛○○各係民雄拖車教練場之負責人、會計；午○○、Ｓ○○、Ｄ○○則分別係
    立新汽車駕駛人訓練班之負責人、會計、組長（Ｄ○○亦係新霖拖車之負責人）
    ；謝任杰（業經原審判決免刑確定）為力偉（即喬一業經原審判處免刑確定）汽
    車駕駛訓練班之負責人；Ｈ○○、Ｂ○○各係來來汽車駕駛訓練班負責人之妻與
    子媳；酉○○為嘉南（嘉隆）汽車駕駛訓練班之班主任；庚○○為豐寶汽車駕駛
    訓練班總務（八十四年間升為班主任）；為提高其等所屬駕訓班之考照及格率，
    俾利業務之推展，竟各自基於對於依據法令從事公務人員，關於違背職務行為交
    付賄賂之概括犯意，要求麻豆監理站主考人員Ｎ○○等人違背職務，以手勢、口
    頭指揮或幫忙踩副煞車等方式，協助、指導考生通過路考後，再按每一及格考生
    三百元至四千元不等核算賄款數額，不定期交由Ｎ○○等人收受朋分（行賄情形
    詳見附表二所示）。
七、全案經法務部調查局臺南縣調查站移送臺灣臺南地方法院檢察署檢察官偵查起訴
    。
    理      由
甲、有罪部分：
壹、訊據上訴人即被告丁○○、Ｍ○○、Ｑ○○、卯○○、巳○○、Ｉ○○、丑○○
    、乙○○、黃○○、Ｔ○○、Ｒ○○、Ｐ○○、Ａ○○、己○○、子○○、宇○○、癸○○、Ｅ○○、未○○、Ｋ○○、午○○、Ｓ○○、Ｄ○○、申○○、辛○○、酉○○、寅○○、Ｈ○○、Ｂ○○、庚○○等人，固均不諱言有在麻豆監
    理站任職，分別從事驗車或考照，及有經營各該遊覽車、貨車公司或駕訓班，分
    別向麻豆監理站辦理驗車及學員考照之事實；惟均矢口否認有何違背職務收受賄
    賂、或交付賄賂之犯行，並分別辯稱如下：
一、被告丁○○辯稱：同案被告楊錦元、Ｋ○○所經營之驊聖等遊覽公司，於八十年
    九月廿四日前，只有二家遊覽公司，其中驊慶遊覽公司登記營業處在高雄市，由
    高雄市監理處列管，其增加車輛及檢驗等均需在高雄市監理處申請辦理，麻豆監
    理站根本無管轄權；其他尚有一家公司車輛數約三、四輛，係屬麻豆監理站管轄
    。而依檢驗規定遊覽車新車檢驗必須在遊覽車公司所在地監理單位，或新車打造
    工廠所在地監理單位檢驗合格後，在公司所在地監理單位一次領發新車牌照，報
    請監理單位開業營運。故同案被告楊錦元、Ｋ○○父子在「遊覽車牌照開放申請
    實施方案」實施後第一階增車部份，因麻豆監理站列管遊覽公司一家，車輛約三
    、四輛，依照百分之三十計算，每年只能加一輛車，二年間增加二、三輛新車，
    八十三年至八十六年十月間，開放新設遊覽車公司，共申請新設遊覽車公司計六
    家，每一公司新車十輛計六十輛，惟新車檢驗約半數三十輛均在打造工廠所在地
    監理單位檢驗，在麻豆監理站檢驗者，每一公司有四輛、五輛，最多一次是七輛
    ，以平均計每一公司五輛，約三十輛，已領牌照之車輛定期檢驗，均在轄區代檢
    工廠檢驗者為多，故該等遊覽車公司在麻豆監理站歷年來所檢驗車輛計不超過四
    十輛。且其從未要求檢驗人員違法包庇通過驗車，更無收受賄款轉交予檢驗人員
    ，其在調查站之自白，係為交保所為不實之陳述，不得採為犯罪證據云云。
二、被告Ｍ○○辯稱：
（一）驗車部分：同案被告Ｋ○○於調查站稱係透過同案被告丁○○轉送賄款，然同
      案被告丁○○並未分送其賄款，且同案被告丁○○係承轉賄款之實際經手人，
      同案被告Ｋ○○如何確知其有收受賄款？況同案被告丁○○並未指證其有收受
      賄款。而同案被告Ｎ○○、丑○○自白與舉發，係為換取檢察官為其等求取免
      刑，該二人立場顯與其對立，所供不足採信。且其與同案被告Ｋ○○本即熟識
      ，向之調借錢財事所平常，依監聽紀錄其雖曾向同案被告Ｋ○○調用二萬元，
      然該二萬元並非賄款，而係因當時在同案被告Ｋ○○父子所經營驊聖公司對面
      之「金的服飾店」購買成衣時，尚欠一萬餘元，乃於該服飾店內致電同案被告
      Ｋ○○借款二萬元，翌日其即前往清償該筆借款，由該公司經理辰○○收受，
      其確無收取同案被告Ｋ○○父子所送之驗車賄款。又同案被告Ｎ○○、丑○○
      自白既在求得免刑，有關佳皇公司部分，容係其二人自行向業者保證驗車可過
      關，待車輛驗完過關後，自行向佳皇公司收取賄款，其不知情；況同案被告寅
      ○○在調查站稱：「循當時行情每台車致送檢驗人員二千或三千元不等」，亦
      與同案被告Ｑ○○供稱：「寅○○會以每部前段二千元，後段四千元賄款予檢
      驗員」不符，其亦未收受同案被告寅○○所送之驗車賄款云云。
（二）考照部分：同案被告申○○、辛○○自始未指稱交付其賄款，該二人所供交付
      賄款過程亦相互不符，且該二人間之監聽紀錄，僅係主僱間對當天學生考照情
      形通過機率之聯絡情形，監聽紀錄內容雖有論及某人“妥當”等語，無非就長
      期觀察各主監人員審查考試學員之習性，來判斷該次學員通過機率之大小，與
      有無收取賄款無聯，況事前如已期約或行賄，即無再派員工至現場查看之必要
      ，是該監聽紀錄不足為其收取賄款或期約之證據。又同案被告Ｎ○○、丑○○
      既稱設有公基金，且有一名總務負責向汽車教練場、汽車客運業者收取考照、
      驗車之賄款，自當由該總務統籌收取及分配賄款，斷無由業者分別向各主監考
      人員行賄之必要，參與其事之主監人員亦不可能各別向業者收賄款，其未曾擔
      任該基金總務，不可能自己向業者收取賄款，該二同案被告稱其曾向同案被告
      申○○收取賄款，顯與所設公基金功能相違，況既為共同基金，應有一致行情
      ，然同案被告酉○○稱：「當時通過駕照行情是一個三百元」，同案被告謝任
      杰卻稱：「我每月依通過考照人數，以每人四百元核算賄款」，各業者賄款行
      情不同，亦有違常情。又同案被告Ｄ○○既自承與其交惡，衡情其豈有再協助
      同案被告Ｄ○○教練場學生過關，提高該教練場應試及格率之理，可見同案被
      告Ｄ○○稱其亦有收賄，實有挾怨誣陷之嫌。另同案被告卯○○、Ｑ○○、Ｉ
      ○○等人所供收賄共犯名單並不一致，且同案被告卯○○及Ｑ○○所供曾任公
      基金總務名單亦不一致，均不足為其論罪之依據云云。
三、被告Ｑ○○、卯○○、Ｉ○○辯稱：
（一）驗車部分：同案被告Ｋ○○父子在檢調偵訊中，係稱將賄款透過同案被告丁○○轉交，及車輛檢驗當時多為合格，嗣在審理中則改稱從未因要求車輛檢驗合
      格而行賄，僅有時拿一、二千元予同案被告丁○○買茶葉，供詞顯然前後不一
      ，且車輛檢驗既均合格又何須送賄，況同案被告丁○○在審理中復否認分送其
      等賄款，則同案被告丁○○有無轉交賄款即有疑義。至扣案之電話監聽譯文，
      所提檢驗情事，實係配合行政院「公共安全方案」所施行之臨時檢驗，該方案
      並無強制受檢車輛於受檢日期須全部到檢，未到檢車輛可隨時逕赴監理站補辦
      臨時檢驗，且受檢車輛無須經監理站儀器檢測，僅以目測及書面查核即可，公
      訴人誤以遊覽車大部分是靠行無法依限送驗等情事，無法通過監理站之正常檢
      驗程序，顯與事實不符。另同案被告寅○○雖自白送賄六十次，然按麻豆監理
      站函復鈞院有關佳皇公司自七十七年十月起至八十五年十二月止，新車檢驗掛
      牌及舊車檢驗共計十二輛，何須交給車檢人員六十次，且佳皇公司新車領牌既
      符合規定，同案被告寅○○又何需行賄？雖同案被告丑○○自稱有收到佳皇公
      司所送紅包，然同案被告寅○○卻稱不記得有無交給該同案被告，益見兩者供
      詞相互矛盾，有嚴重瑕疵，難以採信。又麻豆監理站轄區自七十三年間起，即
      陸續開放民間代檢車輛云云。
（二）考照部分：(一)關於「新霖拖車」部分：麻豆監理站沒有拖車考照設備，「新霖
      大拖車」係至臺南監理站考照，電話監聽譯文可證同案被告Ｄ○○從未帶領學
      員至臺南考照，則其如何能將證件交給主監考人員，以達期約行賄目的並目睹
      實際違規行為？又新霖學員係由同案被告Ｄ○○之子帶至臺南考場考試，與其
      等並不認識，且依監理站報名程序，考試報名表由報名處留置，待當日電腦抽
      出考照主、監考人員時，方將報名表等證件交至主、監考人員，帶至臺南考驗
      場地考試，期間與同案被告Ｄ○○並無接觸機會，足見同案被告Ｄ○○在調查
      站供稱：「小客車是按照．．受賄的主考官則對違規壓線裝著沒有看到，大拖
      車報考前，我會將新霖考生的身份證及報名表等資料交給主考官．．每位考生
      二千元來收賄」等語，與實際考試流程不符，難認係事實。(二)關於「立新駕訓
      班」小客車部分：「立新」帳冊從八十四年元月至八十七年四月止，核計為0
      000000元，此係駕訓班至監理站為學員報考用之報名清冊，而非帳冊，
      且電話譯文及偵訊筆錄均詳載同案被告午○○所稱：「因懷疑Ｄ○○侵占公司
      款項，而交待會計Ｓ○○登錄蔡、姚及戊○○的帳冊，準備與Ｄ○○對帳」等
      語，可見該款為同案被告午○○自行登載之清冊，並非實際賄款帳冊。又同案
      被告Ｄ○○自承因經濟不好，自八十四年初到案發前，共侵占立新公司原欲致
      送給麻豆監理站考驗人員之賄款三百多萬元，其中同案被告Ｉ○○、巳○○、
      戊○○、亥○○、乙○○、丑○○六人之賄款，悉為其侵吞私用，實際僅致送
      給同案被告Ｎ○○約三十三萬四千元，足證被告Ｉ○○並無向同案被告Ｄ○○
      收賄之情事。況被告Ｉ○○於八十六年十月十五日執行小客車考驗時，發現「
      立新駕駛班」教練張正憲違規以其所有車輛供考生考驗，即依法迫使該教練辭
      職；另八十六年十月五日被告Ｉ○○抽查立新駕訓班教學業務時，發現有五位
      學員未依規定簽到，即依法函請該班該等學員本期不得結業在案，益足見被告
      Ｉ○○執行公務時均依規定辦理，並無違背職務之行為。再者同案被告Ｄ○○
      既否認行賄，且坦承侵占行賄款項二、三百萬元，而同案被告午○○、Ｓ○○
      復稱因聽信同案被告Ｄ○○之言，將賄款交其轉交監理站之人，顯見實際上同
      案被告午○○並未和監理站人員接觸及要求提高考照率，更無送賄給被告Ｑ○○等人，況立新學員考照率亦未較其他未經起訴之駕訓班為高，益足證其等無
      受賄之犯行云云。(三)關於「民雄教練場」部分：同案被告申○○在調查站雖供
      稱：麻豆監理站約有十位主考官，他們係抽籤方式輪流負責主考．．當時主考
      官之聯絡方式通常在當日上午八點三十分左右，Ｍ○○等九人即會透露由誰主
      管之名單給我，．．我會在考場向九人以口頭方式告知名單．．或繳費收據上
      註明學員姓名云云，然考試時主考人員無需查驗報名繳費收據，且依其供述麻
      豆站主考大車人員九名既均受賄，並依原審函查結果：電腦抽籤名單於每日上
      、下午各一份，並分於麻豆監理站之服務台，一、二、三、四股及站長室陳列
      ，可見並無訊問主考名單之必要。況考場乃眾人出入之地，同案被告申○○如
      何告知主考官考生名單？又同案被告申○○在調查站雖供稱：「八十七年四月
      三十日有向卯○○致送三千元及致送Ｑ○○賄款六千元」，然查當日上午被告
      Ｑ○○之工作為考照，於考場執行考照工作乃是大庭廣眾，同案被告申○○竟
      供稱於廁所中致送賄款？況同案被告申○○在審理中已稱事實上其未行賄被告
      Ｑ○○及卯○○等人，調查站所為供述係不實之自白。又依麻豆監理站9.5.
      八七稽違字第八七０七四一一號函稱：「Ｉ○○確於八十六年七月十二日上午
      擔任大客車主考，Ｔ○○監考」，附件「汽車駕駛人考試成績及當場主監考人
      員登記表」，載明當日有四位考生報名參加路考且均不及格，可見被告Ｉ○○
      並未與同案被告申○○期約同意在路考過程中，以口頭教導或以手勢協助考生
      通過路考之犯行，否則何以該四名考生均未通過考驗？同案被告辛○○在調查
      站稱：「（問：申○○在電話中告訴你當天抽到楊仔又要求你比手勢給考生看
      ，其意義為何？」因為有向我們收賄的主考官多會以比手勢的方式協助考生過
      關，所以在練車時，我們都會將手勢及意義告知考生」云云，亦與被告Ｉ○○
      無關。次依麻豆監理站9.5.八七稽違字第八七０七四一０號函稱：「八十六
      年九月廿六日上午Ｉ○○係擔任機車路考考驗工作，下午與股長宙○○出差抽
      查駕訓班教學情形」，則電話監聽譯文表之「楊某」，應非被告Ｉ○○，調查
      站譯為「八十六年九月廿六日週五上午被告Ｉ○○出差至臺南監理站擔任聯結
      車主考工作，下午回到麻豆監理玷，由被告辛○○拿錢給楊某」，顯係不實指
      控。況同案被告申○○、辛○○嗣在審理時亦矢口否認有行賄被告Ｉ○○等人
      ，且行賄與受賄之總額亦不相吻合云云。(四)關於喬一、力偉駕訓班部分：同案
      被告謝任杰在調查站調查時係供稱：「行賄金額約二、三百萬元」，在偵查中
      則供稱：「行賄金額為二、三十萬元」，所供行賄金額已前後不一，且所稱計
      算行賄金額亦與起訴書內容不符。又同案被告謝任杰自白將錢交予同案被告Ｎ
      ○○處理，且有一次拜託同案被告Ｍ○○轉交，然未說明轉交物品之意義，則
      以常態推論，其他主考人員未必知情，更無收賄之可能，況平日同案被告謝任
      杰復未向其等提出要求提高考照率，故其等實不知同案被告謝任杰有送賄款予
      同案被告Ｎ○○之情事。(五)同案被告Ｎ○○在調查站調查時雖稱：「我擔任總
      務期間除曾親自分送．．據我所知另尚有已調職之技術人員Ｅ○○、未○○、
      宇○○、子○○、癸○○等人，有分配到賄款，但印象中那是較早期賄款，均
      透過余乾沛或Ｑ○○轉送」、「前述公基金是向麻豆監理站．．如喬一、來來
      、力祥、嘉南、豐寶等．．，在我擔總務期間，有時是業者親自拿來給我，有
      時是Ｑ○○等三人拿給我」云云；然查同案被告Ｅ○○於七十七年五月、同案
      被告未○○、宇○○於七十九年十月，已調任台南所，另同案被告子○○八十
      一年二月已調任嘉義所，同案被告癸○○於八十三年五月已調任高雄所。況同
      案被告Ｎ○○前後所供收受公基金時間不一，有七十六年底、八十、八十一年
      及七十七年；就「立新」賄款部分，有稱自己花用殆盡，有稱打入公基金朋分
      ，相互矛盾，又缺少補強證據。再由同案被告謝任杰所供：「我均會將賄款．
      ．親自送給．．Ｎ○○親收，但並未向主考人員接觸及提出考照率幫忙提高之
      要求」，同案被告Ｄ○○在調查站所稱：「立新賄款是個別親自交付Ｎ○○等
      人」，在原審稱：「只有Ｎ○○索取賄款，其他人的賄款都被侵占」，及同案
      被告酉○○在調查站所稱：「我主要是交給該站考驗員Ｎ○○親收」等情，可
      見同案被告Ｎ○○自始即有向駕訓班索賄，而案發後為求脫罪，與好友丑○○
      共同捏造事實，誣陷同儕，以達免刑目的。(六)被告Ｑ○○雖在調查站自白自七
      十六年六月至八十五年十二月止，計收受公基金朋分款約一百二十萬元，同案
      被告申○○部份為十五萬元，同案被告Ｄ○○部分為四萬元，從同案被告丁○○手中轉收同案被告Ｋ○○之賄款約二萬元，向同案被告寅○○所收賄款約五
      千元云云；然其於七十六年二月初，甫自嘉義所調任麻豆所從事車籍資料整理
      及窗口審核工作，爾後再因業務需要接辦車輛動產抵押附條件買賣設定窗口等
      工作，直至因技術人員外調他處，於七十九年間才接任汽機車考檢工作，其剛
      由別單位調任麻豆，且擔任窗口工作與業者無接觸，如何向業者收取賄款？可
      見其承認收受賄款係在調查站脅迫下所為不實自白。又被告卯○○於七十九年
      十月間始由台南站調任，如何能由一開始（七十五年八月）即擔任總務並向業
      者收取賄款？(七)同案被告丑○○在調查站雖自白：「麻豆監理站檢驗人員除了
      我之外，尚有Ｍ○○、Ｑ○○、Ｉ○○．．等九人收受賄款」，然其亦稱賄款
      「由丁○○親自轉交」，且稱同案被告申○○、寅○○等人有行賄主監、考人
      員，同案被告丁○○有轉交驊慶交通賄款等事項，均係聽說、臆測，而未親眼
      目睹，則其既未經手，如何得知他人有收賄？又同案被告乙○○、亥○○、Ｎ
      ○○等人自白賄款係用信封裝著，亦與同案被告丑○○所述方式不符。(八)同案
      被告亥○○雖自白：「曾於八十五年八、九月間收受Ｑ○○交予之賄款二次，
      大約二萬元，沒有告訴我錢的來源及用意，但不知該錢是賄款，以為是工作獎
      金就收下」、「在我印象中好像是Ｑ○○曾拿給我二次金額，大約在一萬元左
      右的金錢」，然同案被告亥○○身為公務員，若同事Ｑ○○真有交付高達萬元
      之款項，豈有不問金錢來源就收下之理？且同案被告亥○○自八十五年五、六
      月間，由電腦作業員調任考驗工作至八十五年底，然該段期間同案被告Ｑ○○
      應不可能管理基金。又同案被告Ｄ○○在調查站稱：「另亥○○、乙○○、丑
      ○○是老實人，以上六人的賄款我全數侵占私用」，足證被告Ｑ○○確未自駕
      訓班各業者手中收受賄款而轉交予同案被告亥○○，同案被告亥○○前開自白
      顯有瑕疵云云。
四、被告巳○○辯稱：
（一）驗車部分：八十六年十月六日至同年月八日，同案被告Ｋ○○父子與同案被告
      丁○○之電話譯文表，記載「是啊，高仔如果不妥當的話（指遊覽車檢驗有瑕
      疵），他（巳○○）就比較不要，如果正常就可以這樣」，且同案被告Ｋ○○
      在偵查中復稱：「巳○○有時會配合，但有時不要」，足證驊聖等八家遊覽車
      於車況正常時始讓其檢驗，若有瑕疵則避不讓其檢驗，是其如有收受賄款，應
      不至有「高仔如果不妥當的話」等對話。又同案被告寅○○在偵查中稱未送其
      賄款，且其係於八十三年八月始取得「大貨車、遊覽車之檢驗員資格證」，前
      則未曾檢驗大車及遊覽車，益證其確無收受驗車之賄款云云。
（二）考照部分：(一)立新、喬一、力偉、嘉南、嘉隆、來來及豐寶等汽車教練場業者
      ，從未送其賄款，亦未曾找其協商以手勢、口頭指導或踩煞車等方式，幫助業
      者提高考試及格率，又立新汽車教練場教練Ｄ○○在調查站稱：「因看巳○○
      不順眼，所以將賄款全數侵吞私用」，苟其欲收受賄款，何以未向同案被告Ｄ
      ○○要回被侵吞之賄款，亦未向立新教練場之負責人反應？(二)民雄教練場部分
      ：其未曾與民雄教練場負責人申○○事先勾結，八十七年四月十日，其被抽中
  主考聯結車，監考人為同案被告Ａ○○，當日因一名考生在路考最後階段「環
      場道路行駛」時車輛壓邊線被扣三十二分，同案被告申○○即衝上來威脅其與
      Ａ○○，此事並有向上級股長報備，苟其與同案被告申○○有事先勾結，大可
      放水，何須結怨？(三)大貨車及聯結車監考人員部分：據監考人員黃○○、丙○○、Ｒ○○、Ａ○○、Ｔ○○、Ｐ○○、Ｌ○○等七人供稱並未收受賄款，僅
      同案被告己○○一人曾供稱其與其他主考人員均有送其賄款一千元，而監考人
      員除上開八人外，尚有洪廣誠、壬○○、Ｆ○○、甲○○等人，何以其他所有
      監考人員，均稱未曾收到賄款而僅同案被告己○○一人獨稱主考人員均曾送賄
      一千元，該供述誠令人質疑。(四)新霖拖車教練場部分：新霖拖車教練場負責人
      ，即係立新汽車教練場之教練Ｄ○○，在調查站既供稱：因看其不順眼，而把
      賄款全數侵吞私用等語在卷，其自不可能與同案被告Ｄ○○勾結，庇護考生通
      過大貨車路考，並收每部車三千元之賄款。至同案被告Ｎ○○雖在調查站供稱
      其有向業者收賄，然既亦同時供陳係「個別收受業者」交付之賄款，既係「個
      別收受」，則又焉知其他之人有無收賄？況同案被告Ｎ○○係因受賄被查獲，
      為求減輕自身刑責及為求停止羈押交保始為該供述，並非完全不利於己，又無
      其他具體事證佐證，自不得採為其犯罪之證據云云。
五、被告丑○○辯稱：其雖有收受業者所送之財物，然否認係為違背職務而收賄云云
    。
六、被告乙○○辯稱：同案被告申○○在調查站雖供稱：「八十四年四月二十一日（
    星期五）編號一雜記簿有以『才』註記者，表示乙○○主考」，然麻豆監理站八
    十七年八月廿一日嘉監麻字第八七０六九七八號函，顯示：八十四年四月二十
    一日係同案被告巳○○、Ｉ○○負責大貨車主考業務，其並未參與主考，同案被
    告申○○又如何向其行賄？況依卷附同案被告辛○○、申○○二人之電話監聽譯
    文，同案被告辛○○問：「你（指許）要看排到誰才報名，不要報了名不能考」
    ，而同案被告申○○回答；「那次是因為阿財沒做啦（乙○○沒幫忙）」，顯見
    其並無收賄放水之情事。又依同案被告Ｋ○○、丁○○二人之電話監聽譯文，同
    案被告Ｋ○○提到「今天都有問題哦」等語，而同案被告丁○○回稱「碰到阿財
    啦（指乙○○）」，更足彰顯其未曾有索賄瀆職之舉。再參諸同案被告Ｑ○○在
    偵查中稱：「有表示不收是丑○○、戊○○、乙○○三人」，同案被告丁○○在
    偵查中稱：「我每次驗車後收到六千元賄款，即確實將賄款轉送給第一線及第三
    線之檢驗人員，我確定拒絕收受該賄款的只有戊○○、乙○○兩人」，同案被告
    卯○○稱：「據我所知，沒有向寅○○及Ｋ○○（透過丁○○持送）收賄之檢驗
    員，只有亥○○、乙○○、戊○○三人」，同案被告丑○○在調查站稱：「戊○○及乙○○曾向我表示拒絕收賄」各等語，益證其確未收賄。至其在調查站所為
    收賄之自白，係因早年罹患前膈面心肌梗塞疾病，無法忍受看守所內之生活，無
    法表達自己所受委屈情形下，不得已之供述，該自白並非事實云云。
七、被告黃○○辯稱：貪污治罪條例第八條第二項既明定因自白而查獲其他共犯者，
    得邀減免其刑之寬典，為擔保其所為不利於其他共犯之陳述之真實性，參酌最高
    法院八十七年台上字第三五二五號判決意旨，尤應有足以令人確信其陳述為真實
    之補強證據，始能為論罪依據，而公務員所受法律保障亦不應低於涉嫌販賣毒品
    之徒。本件同案被告在偵查中指證其有收取共同基金者，僅Ｎ○○、Ｑ○○、Ｉ
    ○○三人，然其三人就共同基金何以分一份予其之說法前後不一，且就共同基金
    成立時間亦分述不一，已顯有瑕疵。又依證人柯武在原審證稱：「我七十六年三
    月廿三日起到麻豆監理站擔任第一股股長，約半年時間」、「不知道麻豆監理站
    有設立共同基金，也沒有聽說過共同基金這回事」、「沒聽說Ｑ○○在收共同基
    金」等語，足徵柯武任第一股股長期間，「共同基金」尚未成立，而共同基金成
    立時間既在七十六年十月八日以後，其正確時間應以同案被告Ｉ○○所稱：「大
    約七十六年底，或七十七年初開始收」等語較為正確。從而同案被告Ｑ○○所稱
    ：「（共同基金部分為何送給黃○○）因為以前股長都有送，後來黃○○擔任股
    長我也一樣送給他」等語，顯與實情有違，不足採信。又依麻豆監理站函稱：「
    黃○○七十六年十月九日升任第一股股長，擔任股長期間一直至八十五年六月十
    日以後，因監考人員不足始排入大車監考，機車主考... 參與監考工作」及「檢
    驗室人員並無包括一股、二股股長在內」等語，可知其於共同基金成立之際，既
    非主考人員亦非檢驗人員，從而同案被告Ｎ○○所稱：「當時黃○○是股長，有
    時考照人員不夠，他也會來擔任主考，所以共同基金也有送他」」云云，亦與實
    情有悖，難以採信。況同案被告Ｎ○○指其收賄，或稱其因係主考，或稱其因係
    股長分得賄款，亦先後不一而有瑕疵。再者指證監理站有收取共同基金之業者，
    即同案被告午○○、Ｓ○○、Ｄ○○、謝任杰、酉○○等人，自始至終皆未指證
    其有參與收賄；另坦承收賄之主考人員，僅同案被告Ｎ○○、丑○○、及乙○○
    三人指其有收賄，另同案被告Ｑ○○、Ｉ○○、卯○○等人則均未指其有收賄。
    即坦承收賄之同案被告丑○○亦稱：「黃○○是檢驗股股長，我不清楚他是否有
    收」，對其先前供認全部十位考照人員均收受賄款云云，亦稱：「聽知道內情的
    同事講的，印象中這些人都有收賄」云云，可見同案被告丑○○並不肯定其是否
    有收受賄款。尤以車檢驗乃監理站第一股業務範圍，其身為第一股股長，對其直
    接掌管事務既無收賄情事，依一般經驗法則，對其兼任車輛考照業務，當亦無收
    賄之可能云云。
八、被告Ｔ○○辯稱：按大車路考時，負責應考人員駕駛技術評分者係主考人員，監
    考人員無從置喙，則本案縱有業者送賄，且監理站人員因之違背職務而協助考生
    考取駕照，違反該條款者僅係主考人員，要與監考人員無涉。又本件同案被告丑
    ○○、Ｎ○○、Ｉ○○及Ｑ○○等人所供非全然不利於自己，為擔保伊等陳述之
    真實性，自應有足以令人確信伊等陳述為真實之證據，始可採為認定之依據，故
    伊等之供述如有瑕疵，自不得採為其犯罪事實認定之依據。次按賄賂罪為對向犯
    ，然依公訴人所認定同案被告申○○、Ｄ○○送賄總額，與同案被告Ｍ○○等九
    名主考人員及其等監考人員收賄總額並不相符，亦見該認定顯非事實。卷查同案
    被告Ｄ○○乃小客車教練場業者，並非負責大車考照業務，其業務顯與其職務無
    關，縱認識又何須行賄？而調查局監聽譯文中，黃新霖與同案被告Ｄ○○對話中
    雖提及其人，然由同案被告Ｄ○○當時之語氣觀之，係因黃新霖不認識副考向同
    案被告Ｄ○○請教，同案被告Ｄ○○向黃新霖說明其人脈關係，不代表已去行賄
    ，且所談既非收賄名單，自不能以同案被告Ｄ○○一句Ｔ○○有（認識），即作
    為其有收賄之補強證據，而認定其有收賄之情事。且黃新霖並未遭檢察官起訴，
    益證同案被告Ｄ○○與黃新霖所談者並未執行。況依麻豆監理站函覆「(1)本站八
    十七年一月十五日大貨車主監考人員：上午為Ｑ○○、壬○○；下午為巳○○、
    Ｆ○○。八十七年一月十六日大貨車主監考人員：上午為丑○○、黃○○；下午
    為戊○○、Ｒ○○。八十七年一月十六日連結車主監考人員為：Ｉ○○、蔡中興
    。(2)本站八十七年一月十七日至八十七年一月十九日，及八十七年三月七日至八
    十七年三月九日並未檢驗聯結車、大貨車。(3)謝員（Ｔ○○）主辦之業務為車輛
    動產擔保設定案件，大貨車之監考係兼辦業務；又謝員擔任監考職務期間並未發
    現有冒名頂替之情事」等語，其既未於監聽期間擔任聯結車與大貨車之主、監考
    ，同案被告Ｄ○○何必行賄？顯見該監聽譯文顯與事實不符，不能作為補強證據
    。又依八十七年三月七日至同年月九日之監聽譯文：「許：抽到財（乙○○）跟
    Ｔ○○要不要？何：什麼要不要？阿財與Ｔ○○啦。何：你要看他們要不要收，
    現在他如果要跟你收（件）他們就要跟你們要那些錢啊。許：對啊看你意思怎樣
    ？何：看我怎麼樣要做什麼？他如果只顧著要錢，現在他要教（指導學生過關）
    關，你要看要教嗎？你看今天這麼多人，這麼多人不都是駕訓班帶去的？許：什
    麼？何：什麼？你自己斟酌啦。」等語，亦顯示同案被告申○○、辛○○二人間
    ，並未協議好行賄事宜，況依麻豆監理站函稱：「八十七年三月七日至八十七年
    三月九日並未考照」，同案被告申○○、辛○○竟稱抽到「阿財跟Ｔ○○」，益
    見監聽錄音譯文與事實不符，不足為其不利之證明云云。
九、被告Ｒ○○辯稱：其在麻豆監理站任四股股長，負責代徵汽車牌照稅、燃料使用
    費及收納監理規費等總務、會計、收發文業務，而監理站之監考工作，小車由一
    人監考，大車（即大貨車、大客車及連結車）由一人主考、一人監考，監考人員
    由站長自三、四股長及稽察科員中指定六、七人擔任，而一、二股本係監考之技
    術人員，監考原係其主管業務，其因係四股股長，因而被指定為監考人員，僅擔
    任大車之監考工作，並未擔任小車之監考工作。而大車之考試係由主考人員來決
    定是否通過，監考人員僅係輔助主考人員觀察死角及車輛是否壓線，對於主考人
    員登記之扣分標準表並無從表示意見，衡諸經驗法則，縱有人欲行賄，斷不會向
    無決定權之監考人員行賄，且大車監考工作之場次，大貨車之考試係於周四、周
    五上下午舉行，大客車考試係於周六上午舉行，其每月大約監考三、四次。至同
    案被告申○○、辛○○之通話監聽譯文，雖提及八十七年二月十七日大貨車監考
    人員Ｒ○○，然其既不識同案被告申○○，且非該通話之當事人，又根本不知有
    行賄之事，實不解該二人之通話何以會提及其個人，況該譯文內容亦無從證明其
    有參與受賄之情。又其既不識同案被告申○○、Ｄ○○，更未曾向該二人收取任
    何賄款或不法利益，此觀該二人始終未曾指稱有交其賄款，或親眼目睹其有收受
    賄款即明。另同案被告丑○○、Ｉ○○、乙○○、卯○○、Ｑ○○、及己○○等
    六人，在檢調機關所為不利於其之證言，均係於被羈押下所為不實之陳述，且復
    未能將其收賄之時間、地點及金額等犯罪構成要件，明白指陳以供查證，自難為
    其不利之認定。又同案被告Ｎ○○於歷次偵審中，既始終未能說明交付賄款之次
    數、時間、地點及金額，亦未能提出帳冊或交其賄款之單據為證，足見該同案被
    告所為不利於其之供證，亦顯與事證不符，況該同案被告之所以自白，係為求自
    保以獲取免刑，自亦難僅憑該同案被告之自白，率予論處其罪刑。本案應係同案
    被告Ｎ○○向業者誆稱伊可擺平同事為由，而向業者詐騙財物，應與其無關云云
    。
十、被告Ｐ○○辯稱：依公路局七十三年九月四日監七三—四三０—九(1)號函所頒「
    汽機車考驗作業程序」規定，主考人員權責為「負責對應考人駕駛人駕駛技術評
    分全責，並共同負責核對應考人身分證、相片是否本人及試場秩序之維持事宜」
    ，監考人員權責僅為「除共同負責應考人身分證、相片之核對事項外，並協助主
    考人員維持考場秩序」，故監考人員對於駕駛技術之評分並無權責，考照人殊無
    對其行賄之必要，同案被告Ｎ○○等主考人員亦無分錢予其之可能。又主考與監
    考均係電腦臨時抽籤決定，應考人會遇到那個主考與監考，係未定之天，如何行
    賄？主考如何索賄？雖同案被告Ｒ○○在偵查中供稱：「監考坐在車上，看左前
    輪有否壓到白線，再告訴主考人員，扣分標準表在主考人員手上」等語，然扣分
    表既在主考手中，其僅為監考之人又如何左右分數收受賄款？再參諸同案被告申
    ○○在調查站供稱：「因為主考官負責考生分數，而副考官（指監考人員）係核
    對身分證，並無權限，所以找原則上只向主考官行賄，未曾向副考官行賄，如果
    副考官未能配合，則由主考官以比手勢方式協助考生過關，我將每位學員賄款二
    千元交給主考官，至於主考官有無分給副考官，我則不清楚」等語，及卷附錄音
    帶譯文並未言及其姓名，譯文內「黃新霖：稍微有點鬍鬚（指Ｐ○○）」，所稱
    被告Ｐ○○係翻譯人員擅自加註，及同案被告Ｄ○○於該錄音帶所稱『副考沒有
    ，就只有Ｔ○○有啦，其餘沒有』等情，益足認其係清白而未受賄。又同案被告
    Ｎ○○、乙○○、卯○○等人，於調查站初供伊等親自分送賄款之人中，均無其
    姓名，嗣竟供稱有將賄款每位一千元轉交予監考人Ｐ○○云云，已見前後矛盾不
    實，諒係為圖邀獲寬典以從輕發落或期能免刑所為說辭。另同案被告Ｉ○○在調
    查站初否認有何收受賄賂及轉送賄賂行為，嗣在偵查中雖翻異前供承認有收賄及
    轉送賄款之犯行，惟既供稱「有轉手給Ｔ○○，其他己○○、Ａ○○、Ｐ○○、
    Ｒ○○等四人沒印象」，該同案被告既不確定有無轉交其賄款，自不足據為認定
    其犯罪之證據。另同案被告丑○○為求免刑，雖稱有收受賄款，惟未指有轉交其
    賄款，並表示前稱檢驗人員或監考員有收受賄款係聽說而來，既未親賭自不能作
    為證據。此外同案被告Ｑ○○、卯○○、乙○○、Ｉ○○等人，在檢調中雖曾供
    稱有轉交其賄款，然此係各該人被羈押時企求交保所為不實供述，於審理中均已
    翻供否認收受賄款及轉交賄款，亦不足採為其不利之證明云云。
十、被告Ａ○○辯稱：同案被告申○○既在調查站供稱：「因為主考官係負責考生分
一  數，而副考官僅係核對考生身分並無權限，所以我原則上只向主考官行賄，如果
    副考官『未能配合』，則由主考官以比手勢協助考生過關，至於我將每位學員賄
    款二千元至四千元給主考官，至於有無分給副考官，我則不清楚」，足見該同案
    被告未曾行賄監考官，且有些監考官未予配合。再參諸同案被告Ｉ○○在偵查中
    供稱：Ａ○○約自八十五年五月起拒絕賄款迄今，及同案被告卯○○在調查站供
    稱：雖曾二次欲送給被告Ａ○○，惟均遭其拒絕等語，顯已足證其拒絕受賄之清
    白。次依臺灣省公路局七十三年九月四日監七三—四三０—九（１）號函示，監
    理站大車考照之監考人員權責為「除共同負責應考人身分證、相片之核對事項外
    ，並協助主考人員，維持考場秩序」，可見監考人員並無權責評定路考通過與否
    ，且監考官根本不可能監督到主考官私下舞弊，則其僅擔任監考人員，顯非業者
    行賄對象，即同案被告辛○○亦稱：「我們只送賄給主考官」，另同案被告申○○亦稱：「副考官僅係核對考生身分並無權限，所以我原則上只向主考官行賄」
    等語，益足證其並未受賄。況其於麻豆監理站係負責承辦第三股之車輛路檢，營
    業車輛異動登記（稽查）及處理人民申請案件之一般公文業務，倘辦理考照當天
    監理站人手不足，便以電腦臨時抽籤決定何人支援第二股之監考大貨車業務，其
    在電腦抽籤抽中情形下臨時前去支援監考大貨車，對監考大貨車是否舞弊情事，
    根本毫無所悉，而其既未經常性擔任大車路考監考工作，並非所謂公基金集團之
    成員，亦未被收買，況其係自八十年五月以後始排入大貨車監考，是於八十年五
    月以前其既尚未擔任監考人員，焉有所謂「基於共同概括之犯意聯絡」而收賄？
    至同案被告Ｉ○○、丑○○、乙○○、卯○○之指述，均相互矛盾，亦不足為其
    不利之證明。再者其於嘉義區監理所擔任課員期間，經常查獲汽車駕照報考人作
    弊，然積極舉發作弊之作風難免擋人財路，得罪他人，且依八十七年四月十日麻
    豆監理站考驗工作電腦抽籤調派表、聯結車駕駛人駕駛考執照考驗科目及評分標
    準表，記載當日聯結車主考為巳○○、監考為Ａ○○，考生謝明富因環場道路行
    駛中車輪壓邊線因此遭到扣分，可見同案被告巳○○所稱：「八十七年四月十日
    被抽中主考聯結車，監考者為Ａ○○，當日有位考生在路考最後環場道路行駛項
    目，因車輛壓邊線被扣三十二分，申○○即衝上來威脅」等語屬實，其未涉入本
    案而係遭人挾怨誣指所致。至調查站八十六年十月九日至同月十日錄音譯文：「
    許：抽到高仔（指主考官巳○○），你看有沒有必要用（指花錢行賄）？何：用
    一用要看後座抽到誰？許：那個Ａ○○。何：哦，Ａ○○對啊。許：什麼？何：
    好啊！許：你看怎樣？何：好啦，用一用。許：說大聲一點。何：用一用。許：
    哦，好啦」等語，雖似同案被告申○○已要行賄，然監聽日期為十月十日，該日
    為國定假日，根本就不考照，何來抽到其監考之可言？且本件所謂「用一用」如
    確指行賄，因同案被告申○○要同案被告辛○○說大聲一點，分明同案被告申○○已懷疑有監聽，故意要誣陷其入罪，且行賄主導者為申○○，竟要徵得辛○○
    之同意，亦與常情不合，顯然該監聽報告與事實不符，不得作為補強證據。再參
    諸八十七年四月七日監聽譯文：「許：前面抽到木瓜。何：那後面呢？許：義勇
    仔。何：你說勇伯仔我就知道。許：是啊木瓜會比啊。何：木瓜會比，要叫他（
    考生）來嗎？許：看怎樣啦，不然要怎樣」等語，亦足證其並未同流合污，否則
    同案被告申○○不會無奈地說「不然要怎樣」云云。
十、被告己○○辯稱：其在調查站固曾供稱：「我從六、七年前擔任監考官開始，即
二  分別收受主考官所轉交的賄款，至今至少收受二十餘次，總共約六、七萬元，詳
    細數目，因時間已久，記不得了」等語，然依主考人員Ｍ○○等人每次僅轉交一
    千元算之，其收受二十餘次應僅得二萬餘元。又其僅係監考人員，依公路局七十
    三年九月四日監七三四三０九（１）號函稱：監考人員權責係「除共同負責應考
    人員身份證、相片之核對事項外，並協助主考人員，維持考場秩序」，換言之大
    車路考時負責應考人員駕駛技術評分者，係主考人員Ｍ○○等九人，其等監考人
    員無權置喙，而其既無此職責，縱其在監考時裝作沒看見或沒聽到，亦難令負違
    背職務之刑責。且依同案被告申○○在調查站供稱：「但我並未直接致送賄款給
    陳進崑等副考官，係由Ｍ○○等主考官收受賄款後再和副考官平分，至於有無平
    分及平分情形我不清楚」等語，及新霖拖車教練場之拖車考照均在臺南市監理站
    舉行，並派麻豆監理站之一般行政人員為監考官，股長不隨行派任為監考官乙情
    ，實難認其有收賄之情事。又縱認其有收賄所得亦在五萬元以下，偵查中已自白
    並自動繳交賄款，請給予輕判緩刑，以勵自新云云。
十、被告子○○辯稱：綜觀同被告Ｑ○○、李振昌、丑○○、Ｎ○○、乙○○、姚開
三  杰等人，先後在調查站及偵查中所供有關公基金之情節，其中關於何人保管公基
    金部分，同案被告乙○○供稱：「私下決議成立所謂的公基金，統一由Ｉ○○、
    Ｑ○○及、Ｎ○○、卯○○集中保管」，同案被告Ｉ○○供稱：「我有負責管理
    二、三個月基金，其他大部分由Ｑ○○、卯○○、Ｎ○○三人負責，是Ｑ○○負
    責時較長」，同案被告丑○○供稱：「我不知何人在收，只知Ｎ○○、卯○○、
    Ｉ○○、Ｑ○○四人負責保管平分」，同案被告卯○○供稱：「總務者有Ｎ○○
    、Ｑ○○、Ｉ○○及我，Ｎ○○與Ｑ○○係固定輪流之總務，惟約在八十五年初
    因Ｎ○○要參加升等考試，所以請Ｉ○○接任總務，而Ｉ○○又私下請我幫他管
    錢，一直到八十五年底止」，悉無人供稱其曾擔任總務或保管公基金。次就何人
    有收取公積金部分，同案被告卯○○供稱：「所以曾親自按月交賄款予我的有Ｎ
    ○○、Ｑ○○、Ｉ○○三人」，同案被告丑○○供稱：「Ｉ○○、Ｑ○○、卯○○、Ｎ○○等四人輪流集中保管，渠等再於每月月初或月底，朋分賄款予全部主
    考人員」，同案被告Ｉ○○供稱：「（Ｅ○○、未○○、宇○○、子○○、癸○○等五名，你有否轉交賄款給他們？）我自己沒拿給他們，不知他們有否收受」
    、「一開始由佘乾沛、黃○○、Ｑ○○曾轉交賄款給我，其他我不記得了」，同
    案被告Ｎ○○供稱：「（周忠明、Ｅ○○、未○○、宇○○、子○○、癸○○等
    人你有否轉手給賄款？）除了周忠明沒有以外，其他五名我管理基金時，都有算
    一份，我是請佘乾沛轉交」，同案被告乙○○供稱：「卯○○、Ｎ○○、Ｉ○○
    、Ｑ○○等四人有交錢給我，而Ｍ○○沒交給我」，因彼此所供互相矛盾而有嚴
    重瑕疵，亦不足為其有收受公基金之不利證明。況其自六十八年十二月十二日報
    到，任職於新營監理站（麻豆監理站前身）助理工務員，擔任車輛檢驗、機車考
    驗工作及窗口業務，至七十四年七月一日起，公路局辦理車輛全省性換牌業務，
    乃受命擔任負責新營站營轄區所有汽機車車輛之換牌業務，從全面性之規劃、換
    牌通知單印製、臨時換牌人員之聘僱、換牌時程之排定，通知單之寄發、下鄉換
    牌場地之規劃與洽借，並親自帶隊參與，綜理所有有關換牌瑣碎問題之解除與協
    調，及換牌後車籍資料之整理與歸檔。迨七十五年三月，麻豆新站建設完成，其
    奉派隨站遷往麻豆仍專責綜理所有換牌業務，並按既定計劃持續換牌業務，而新
    站其他有關監理業務，如機車檢驗、汽車檢驗、考驗等技術性工作，則由其他技
    術人員負責擔任，其原則上並未實際參與，只有在技術人員，因請假、休假、出
    差等因素，致人員不敷調配時，始有支援性的參與該項技術工作，倘若偶而辦理
    該項工作，均依規定將該項工作順利完成，且因與業者認識不深，僅維持普通業
    務上往來云云。
十、被告宇○○辯稱：按刑法第二十八條所謂二人以上共同實施犯罪者為共同正犯，
四  係指二以上之行為人，基於共同之行為決意，彼此有犯意聯絡，且各自分擔犯罪
    行為之一部或全部，即有行為之分擔者而言，定必以自己共同犯罪之意思，參與
    構成要件或構成要件以外之行為，或以自己共同犯罪之意思，事先同謀，而由其
    中一人實施犯罪之行為者，始足當之。其自始否認有收受駕訓業者行賄之賄款，
    更無所謂由公基金朋分賄款之情事，且遍閱全卷所有同案被告，亦無一人述及其
    曾擔任所謂「公基金總務」轉交駕訓業者行賄之款項，亦無一人述及曾將駕訓業
    者行賄之款項朋分轉交其收受，甚且自白受賄之同案被告Ｎ○○、Ｑ○○、Ｉ○○等人，亦均未述及曾親手轉交駕訓業者行賄之款項予其收受，足見並無積極證
    據證明其有收受賄款，其未與麻豆監理站其他考照人員，有共同受賄之意思聯絡
    或行為分擔。至同案被告Ｎ○○在調查站第二次調查時，雖稱：「已調職之技術
    人員Ｅ○○、未○○、宇○○、子○○、癸○○等人有分配到賄款」、「但印象
    中那是較早期，賄款透過佘乾沛或Ｑ○○持送」云云，惟因同案被告Ｎ○○既未
    曾親手交付其賄款，且未見他人轉交其賄款，而僅係「印象中」、「賄款均透過
    佘乾沛或Ｑ○○轉送」，此種未曾親見親聞之證詞，依法應無證據能力可言，況
    佘乾沛已逝，無法交叉比對同案被告Ｎ○○該證詞之真偽。另同案被告Ｑ○○在
    調查站既供稱：「其他Ｅ○○、未○○、宇○○、子○○及癸○○等，在麻豆監
    理站期間，我尚未擔任總務，故『未曾』分別致送朋分賄款予他們」，在偵查中
亦迭供稱：「我七十八、九年開始收賄，剛開始子○○有交給二、三次，後來我
    負責之後，交癸○○次數不記得了，至於Ｅ○○、未○○、宇○○等三人要問子
    ○○、Ｎ○○較清楚」、「（問：Ｅ○○、未○○、宇○○、子○○、癸○○等
    五人有否收共同基金？）答：我只記得子○○有轉交給我，之後我任總務有交給
    癸○○，其他的人要問巳○○、Ｎ○○、子○○較清楚」各等語，足見同案被告
    Ｑ○○已否認曾轉交其賄款，甚且稱要問同案被告Ｎ○○、巳○○、子○○較清
    楚，顯與同案被告Ｎ○○前稱：「賄款透過余乾沛或Ｑ○○轉送（宇○○等人）
    」相互矛盾，益證同案被告Ｎ○○在調查站之供述，係為求自保減刑，虛增收賄
    人數，羅織其犯行無疑云云。
十、被告癸○○辯稱：同案被告Ｎ○○在調查站雖稱：「有設立公基金由歷任站長、
五  副站長及我們十位主考官參與朋分」，在複訊時雖亦稱：「據我所知另尚有已調
    職之技術人員Ｅ○○、未○○、宇○○、子○○、癸○○等人有分配到賄款，但
    印象中那是較早期，均透過佘乾沛或Ｑ○○轉送」、「…至於離職人員Ｅ○○、
    未○○、宇○○、子○○、癸○○等人，我是透過余乾沛及Ｑ○○轉給他們，我
    沒有直接交給他們…」，及在偵查中亦稱：「（周忠明、Ｅ○○、未○○、宇○○、子○○、癸○○等人你有否轉交賄款？）除了周忠明沒有以外，其他五名我
    管理基金時都有算在內一份，我是請余乾沛轉交」各等語；然該同案被告Ｎ○○
    所言純屬傳聞證據，且佘乾沛因已死亡無從對證，另同案被告Ｑ○○亦否認曾有
    受賄，衡情更不可能有轉交之情事，顯見同案被告Ｎ○○所言是否屬實已非無疑
    。次依麻豆監理站八十九年十一月二十日嘉監麻字第八九一００六八號函：「
    癸○○經查自七十九年八月二十七日起至八十三年五月二十日止擔任本站考、檢
    驗等工作」（見本院卷二第二七０、二七一頁），可知其固於七十七年間起至麻
    豆監理站服務，惟起初係擔任窗口收件之行政工作，而非考照、檢驗工作，嗣於
    七十九年八月起間起，始擔任考照檢驗等技術性工作。且依同案被告Ｎ○○所言
    ，所謂之「共同基金」係由歷任站長、副站長及駕照主考官朋分云云，準此其於
    上開未擔任考照、檢驗工作之期間，自無可能朋分所謂共同基金。至同案被告Ｑ
    ○○於八十七年五月十九日，在調查站並未提及有交付其賄款，惟於次（二十）
    日遭收押禁見時始改稱曾交付其賄款，繼於同年月二十二日偵查中則又供稱：「
    （Ｅ○○、未○○、宇○○、癸○○等人有否交付賄款給你？）沒有，但是輪到
    我管理時，我有交給癸○○、子○○，其餘Ｅ○○、未○○、宇○○都已調職了
    」云云。按既係輪流擔任「總務」，則為何其從未交付賄款予同案被告Ｑ○○？
    此外為何同案被告Ｑ○○總是祇交予其及同案被告子○○二人，其他人竟又供述
    成已離職，而非由同案被告子○○、Ｎ○○負責交付。再退萬步言，同案被告Ｎ
    ○○自稱擔任總務時，該賄款要透過佘乾沛轉交，為何同案被告Ｑ○○未提及佘
    乾沛轉交乙事？可知此乃係同案被告Ｑ○○遭收押後，先自白並供出同案共犯，
    以冀求得以交保或符合貪污治罪條例減輕、免除其刑之規定，但又有所顧慮，故
    祇死咬其一人，而不及於同案被告Ｅ○○、未○○、宇○○」等人，仍不足為其
    不利之證明。況公訴人認定收受之賄款合計有一千八百一十二萬二千元，但行賄
    之賄款合計僅有一千三百四十三萬元，二者有近五百萬元之差距，若再加上隱藏
    性即如已死亡而未起訴部分，則公訴人認定收賄之數額當高於行賄款超過五百萬
    元之多，其中當有多人受冤抑云云。
十、被告Ｅ○○辯稱：其擔任考檢工作始於七十六年六、七月間，迄七十七年五月廿
六  日調離麻豆站，任職期間內涉案業者（嘉南及來來）皆否認行賄，同案被告酉○○雖曾在調查中供稱有送賄，惟其係供稱交賄款予同案被告Ｎ○○、卯○○、Ｑ
    ○○、Ｉ○○、Ｍ○○，嗣在偵查及審理時則均矢口否認行賄，其餘涉嫌行賄業
    者與扣案之帳冊證物，均為八十年以後之事，另同案被告卯○○係七十九年十月
    到任，同案被告亥○○係八十五年六月到任，均與其無涉。況由起訴書附表二業
    者行賄明細表推算，嘉南及來來每月平均之行賄總額計約四萬五千元，與認定收
    賄每人每月朋分一萬元不符。同案被告Ｎ○○在調查站第二次調查時雖供稱：「
    我擔任總務期間，除曾親自分送每月分配之賄款予黃政輝、黃○○、佘乾沛、陳
    來成、Ｉ○○、卯○○、Ｑ○○、Ｍ○○、戊○○、乙○○、丑○○、巳○○等
    人收受及我自己外，據我所知，另尚有已調職之技術人員Ｅ○○、未○○、宇○○、子○○、癸○○等人，有分配到賄款，但印象中，那是較早期賄款，均透過
    佘乾沛或Ｑ○○轉送」，及在偵查中供稱：負責管理基金時有「交給站長共九人
    ，還有股長，至於離職人員Ｅ○○等人，我是透過佘乾沛及Ｑ○○轉給他們，我
    沒直接交給他們」云云；惟查同案被告Ｑ○○係七十六年間始到任，與其並不熟
    識，且同案被告Ｑ○○亦迭在調查站調查時供稱：「未曾分別致送朋分賄款予他
    們，其他總務Ｎ○○等有無致送給他們朋分，我不清楚」，在偵查中供稱：「我
    七十八、九年開始收賄，剛開始子○○有交給二、三次，後來我負責後交癸○○
    次數不記得了，至於Ｅ○○、未○○、宇○○等三人要問子○○、Ｎ○○較清楚
    」、「輪到我管理時，我有交給癸○○、子○○，其餘Ｅ○○、未○○、宇○○
    都已調職了」各等語在卷，均無供稱有轉交其賄款之事，足見同案被告Ｎ○○供
    述不實，另佘乾沛已歿亦無從查證。至同案被告Ｉ○○在調查站調查時雖供稱：
    「公基金於七十五年底成立，在八十或八十一年以前，係由所有檢驗人員，每月
    輪流擔任總務，之後主要由Ｑ○○及Ｎ○○輪流擔任總務，至八十五年五、六月
    間，Ｎ○○參加內部升等考試，乃委託我代理總務三個月，參與朋分公基金有我
    及黃○○... 及離職之Ｅ○○、宇○○.... 等十五人.... 每月朋分金額約一萬
    元，自七十五年十二月底至八十六年元月間，收受公基金賄款計一二二萬餘元」
    ，繼在偵查中亦供稱：「剛開始七十五年底到八十或八十一年間是由主考人員輪
    流管理，所以我知道陸陸續續有十五名收賄，而且我管理時，這些人都有收到賄
    款，已調職有Ｅ○○」云云；然查同案被告Ｎ○○既在偵查中供稱：「共同基金
    一開始由余乾沛及我二人管理，我不記得一開始是否有由考照人員輪流管理」，
    同案被告丑○○在偵查中既供稱：「Ｅ○○等五人有否收受共同基金？答：我沒
    經手不知道」，同案被告乙○○在偵查中既供稱：「我自己沒管理過，其他人是
    否有管理過我不清楚」、「（調職人員周忠明、Ｅ○○、未○○、宇○○、子○○、癸○○等人有否把賄款交給你？）沒有」，同案被告Ｑ○○在偵查中亦明確
    供稱：「Ｅ○○、未○○、宇○○、癸○○等人沒有交付賄款給他」各等情，顯
    見同案被告Ｉ○○之供述不實云云。
十、被告未○○辯稱：同案被告Ｎ○○在調查站被訊及擔任總務期間，除分送同案被
七  告黃政輝等人收受賄款外，有無其他曾在麻豆監理站任職員工，亦有收受情形時
    ？雖供稱：「我擔任總務期間除曾親自分送每月分配之賄款予黃政輝、黃○○、
    佘乾沛、陳來成、Ｉ○○、卯○○、Ｑ○○、Ｍ○○、戊○○、乙○○、丑○○
    、巳○○等人收受及我自己外；據我所知另尚有已調職之技術人員Ｅ○○、未○○、宇○○、子○○、癸○○等人有分配到賄款，但印象中那是較早期，賄款均
    透過佘乾沛或Ｑ○○轉送」云云；惟據調查站調查約於六、七年前麻豆監理站有
    向業者收賄朋分，而斯時其已調離麻豆監理站，何來朋分賄款之有？且佘乾沛已
    歿無從查證，另同案被告Ｑ○○在偵查中亦供稱：「輪到我管理時我有交給癸○○、子○○，其餘Ｅ○○、未○○、宇○○都已調職了」等語，顯見同案被告Ｎ
    ○○所供僅係其片面說詞，其既未親自交其賄款，亦無親眼目睹佘乾沛交其賄款
    況同案被告Ｑ○○復供稱在管理共同基金時，未交其賄款，其亦未曾交付賄款予
    同案被告Ｑ○○。至同案被告Ｉ○○在調查站被訊及公基金何時成立，總務由何
    人擔任時，雖先稱由所有檢驗人員每月輪流擔任總務，之後主要由同案被告Ｑ○○、Ｎ○○輪流擔任總務云云；然在偵查中被訊及擔任總務期間之情形，則又稱
    ：「八十五年四、五月間，我把賄款款數記下來，錢由卯○○管理」、「我只擔
    任總務二、三個月」云云，則斯時其已調離麻豆監理站，又如何得收受同案被告
    Ｉ○○所交之賄款？況同案被告丑○○、乙○○亦均供稱未曾管理過共同基金，
    益見同案被告Ｉ○○所供不實云云。
十、被告Ｋ○○辯稱：按對於依據法令從事公務之人員，或受公務機關委託承辦公務
八  之人，關於違背職務之行為，行求、期約或交付賄賂或其他不正利益者，貪污治
    罪條例第十一條第一項定有處罰明文；故必係就關於違背職務之行為行求、期約
    或交付賄賂或其他不正利益，該行求、期約或交付賄賂或其他不正利益之人始構
    成該條之行賄罪。其與乃父楊錦元雖有送錢給同案被告丁○○，惟並非對關於違
    背職務之行為交付賄賂，因其所擁有之遊覽車均係安全車輛，為配合道路交通安
    全規則第三十八條第一項第三款第一目「前後均為單軸車輛總重輛不得超過十五
    公噸」之規定，遂於依法送驗前，將送驗之遊覽車卸除坐椅、冷氣及部分油料等
    非汽車必要之配備，以求減輕重量符合標準。且該總重輛不得超過十五公噸之規
    定已不合時宜，交通部現正擬改為十七公噸，況事實上包括台汽之車輛亦不符合
    現行規定之標準，故業者方有卸除非必要裝備以符合汽車總重，以求通過檢驗之
    行為，業者實亦為不合時宜法令之犧牲者云云。
十、被告午○○辯稱：其雖係立新駕駛訓練班之負責人，惟僅掛名而已，實際業務均
九  由同案被告Ｄ○○處理，至於同案被告Ｄ○○如何與麻豆監理站人員往來，其並
    清楚，另同案被告Ｄ○○向會計領錢，係欲供鼓勵教練場員工用云云。
廿、被告Ｓ○○辯稱：按共同正犯必有以自己犯罪之意思而參與，或所參與者為犯罪
    構成要件之行為，始足當之。其所任職務僅係立新駕訓班之會計，負責掌管公司
    之財物，每月薪資不過二萬餘元，雖公司之現全由其支領，卻並非由其作主，負
    責人午○○或黃全水要領款時，其並無任何拒絕之理由或可能，且同案被告Ｄ○○領款後要作何使用，是否言行一致，均非其所得過問，況立新駕訓班學員之考
    照率高低，與亦其無任何關係，其交予同案被告Ｄ○○之款項，亦非其自己之款
    項，其並無以自己犯罪意思而參與，亦無參與行賄犯罪構成要件之行為。況依同
    案被告Ｎ○○等人所供，駕訓班送規費情形可分為二種，一是為避免監理站人員
    藉故刁難，乃按及格人數每人三百元或四百元核算，定期致送規費，但卻未有違
    背職務之行為；一是業者要求負責考照人員對考生給予特別幫助，乃按小型車每
    人二千元、大型車每人二千元核算，後者之情形，監理站人員不僅收受賄款且有
    違背職務之行為。然立新駕駛訓練班部分，卻全屬前者之行為，故應認同案被告
    Ｄ○○所辯，送賄僅係民間長期以來之陋規，傳統上均認感謝幫忙或照顧之最直
    接方式就是致送金錢，並未要求其違背職務，應屬可信。又按刑法上之賄賂罪，
    若他人所交付之物並非基於行賄意思，則其物即非賄賂，故賄賂之不法報酬，必
    須與公務員之職務行為或違背職務行為，具有一定之對價關係，苟非關於職務行
    為或違背職務行為之報酬即不得謂為賄賂，茲同案被告黃全水致贈金錢之目的，
    既非使監理人為違背職務之行為，且由立新駕訓班歷年考照及格率觀之並無偏高
    或其他不正常之情形，則同案被告Ｄ○○所送之款項依法尚難推認為賄賂，更遑
    論其有行賄犯行。退步言縱認其仍不能解免刑責，亦請姑念其係一介女流，素行
    良好，又有家庭及稚子需其照顧，予以自新機會云云。
廿、被告Ｄ○○辯稱：按刑法上之賄賂罪，若他人所交付之物並非基於行賄意思，則
一  其物即非賄賂，故賄賂之不法報酬，必須與公務員之職務行為或違背職務行為具
    有一定之對價關係，苟非關於職務行為或違背職務行為之報酬即不得謂為賄賂。
    其雖有送錢予麻豆監理站人員之行為，惟麻豆監理站人員是否因此違背職務，以
    致「立新駕訓班」及「新霖拖車行」之考取及格率提高？抑或其僅係因循陋習為
    使主考官態度客氣，勿任意刁難考生，而實際上麻豆監理站人員並未違背職務，
    是本件首應查明其之送款，是否已達使麻豆監理站人員為違背職務之行為。依卷
    附麻豆監理站人員之供述，均未曾供述有為違背職務之行為者，而其致贈金錢之
    目的，亦非使人為違背職務之行為，且由立新駕訓班歷年考照及格率觀之，並無
    偏高或其他不正常之情形，則其所送之款項依法尚難推認為賄賂。又其是否確有
    收受立新駕訓班帳冊等資料所載之金額三百五十萬元，除其在調查站之自白外，
    並無其他證據佐證，且其於八十九年五月十一日在原審復稱：「我只是希望考照
    率提高，我沒有行賄也沒有侵占」等語，已否認有侵占罪行。況立新駕訓班固定
    每月支付其費用充作公關費，令其自行支配，就該筆公關費其扣除自己每月應支
    領之薪水三萬元外，其餘購買茶葉送禮之用，其確未涉犯侵占云云。
廿、被告申○○辯稱：其於八十七年五月五日在調查站及檢察官複訊時，雖坦承有向
二  麻豆監理站主考人員行賄，實因害怕被收押始承認有行賄情事，況大小車向學員
    收費六千至七千元，卻用以行賄二千元，是否符合成本效益？與其他家所稱三、
    五百元又有不同，顯然其自白與事實不符云云。
廿、被告辛○○辯稱：其並未向監理站行賄，偵查中其未說有行賄，只說主考官有那
三  幾個人云云。
廿、被告酉○○辯稱：其僅受僱擔任嘉南、嘉隆汽車駕駛補習班之教練業務，不管經
四  費及收支，該二家補習班經費支出均由負責人決定。其在調查站所述不實，同案
    被告Ｎ○○所說亦非事實，同案被告Ｎ○○只有要其請客，因其駕訓班考照率很
    低，都沒照伊之意思行事云云。
廿、被告寅○○辯稱：其所經營之佳皇公司，營業項目係貨運運輸，故公司名下之車
五  輛均為貨車，而須至麻豆監理站申請檢驗掛牌發照者僅新車而已，中古車可至民
    間代辦所檢驗，不須至監理站檢驗，而佳皇公司至監理站送驗者既為新貨車，當
    然均合乎標準，而且申請車輛數量甚少，根本不需要向監理站人員行賄，故其在
    調查站調查時係供稱：曾與丑○○等人聚餐，並由其作東付帳等語，其並未供稱
    ：為了怕被刁難，循當時之行情每輛車致送檢驗員二千元或三千元不等云云，調
    查筆錄所為該記載應係斷章取義，與事實不符。又依起訴書所載，其行賄基準為
    每輛車一千元至三千元，行賄總額約十五萬元，則起訴書似乎以每次送賄二千五
    百元共六十次，合計為十五萬元計算，則其所經營之佳皇公司於該期間內，究有
    多少新車輛至麻豆監理站申請新車檢驗掛牌發照，即有查明之必要，雖該監理站
    曾回函答覆佳皇公司於七十七年十月至八十五年十二月間，向該站申請檢驗之車
    輛計有三十六輛云云；惟查麻豆監理站回函所稱之三十六輛係指佳皇公司現有之
    車輛總數（含新貨車、自小客車及二手貨車），並非新貨車掛牌檢驗之數量，且
    二手貨車係由民間代辦所檢驗，根本不須至監理站檢驗。根據佳皇公司統計，自
    七十七年十月至八十五年十二月間止，應僅有約十輛左右新車檢驗掛牌而已，益
    徵上開調查筆錄所載：「約六十次，合計十五萬元左右」云云，顯與事實不符，
    況經鈞院再向麻豆監理站函查結果，該期間送驗貨車確僅新舊各六輛而已。又觀
    諸同案被告Ｍ○○等人之供述，同案被告Ｍ○○及巳○○均否認有行賄、收賄之
    情事。同案被告Ｑ○○雖於八十七年五月十九日，在調查站調查時供稱：「佳皇
    遊覽車公司寅○○曾以前段二千元、後段四千元賄款予檢驗員」云云；然其並非
    遊覽車業者，並無遊覽車送驗之情形，且貨車之檢驗與遊覽車之檢驗根本不同，
    焉可相提並論，顯然同案被告Ｑ○○係錯將佳皇公司之車輛當作遊覽車檢驗之情
    形而為供述，所供已與事實不符，況嗣於八十七年五月二十六日偵查中已改稱：
    「我只收過一次，時間不記得了，因為我們驗車態度很好，寅○○事後表示一點
    心意」云云，繼於審理中亦否認起訴書所記載之犯罪事實。同案被告卯○○於八
    十七年五月二十日在偵查中供稱：「沒有收受寅○○賄款」等語，於八十七年五
    月二十一日在調查站調查中供稱：「佳皇遊覽車公司負責人寅○○若有渠名下或
    靠行之遊覽車檢驗時，則會拜託我予以通融，檢驗合格後寅○○均會以每部一至
    二千元賄款交我收受」云云，顯又張冠李戴，錯將佳皇公司之車輛當作遊覽車檢
    驗之情形而為供述，所供已與事實不符，況嗣於八十七年五月二十六日偵查中已
    改稱：「（問：寅○○為何會送賄給你們？）大概認為比較好通過，他如不送錢
    我們也不會刁難」云云，在審理中亦否認起訴書所記載之犯罪事實。同案被告
    Ｉ○○於八十七年五月二十一日在調查站調查中雖供稱：「我收受佳皇貨運公司
    約八千元，．．．佳皇貨運公司之賄款經由寅○○於檢驗後親自交給我一至二千
    元不等」云云，然於八十七年五月二十一日在偵查中則已改稱：「（問：寅○○
    部分送多少？）也是前段一千元，後段二千元」云云，於八十七年五月二十六日
    在偵查中又稱：「我只收過一、二次但時間忘了」云云，繼在審理中更否認起
    訴書所記載之犯罪事實。同案被告Ｎ○○在調查站調查中均未供稱其有何行賄之
    事實，於八十七年五月二十六日偵查中雖供稱：「（問：有否收到佳皇公司寅○○送來賄款？）他過年過節會送二千元來給我（中秋及過年），但有時會送四千
    元，我不知道是否驗車錢或年節的錢」、「（問：寅○○為何會送賄款給你們？
    ）他是貨櫃公會理事長，大概過年節送的禮金」云云；然於八十八年十二月三十
    日審理時則改供稱：「（問：寅○○在調查站有說送賄款給你？）我沒有經手，
    也沒有收受」、（問：你所經手的賄款有無佳皇公司送的？）沒有佳皇公司送的
    」等語。同案被告丑○○於八十七年五月七日在調查站調查時供稱：「位於佳里
    鎮之佳皇交通公司購買大貨車新車至麻豆監理站申請掛牌前，需完成檢驗手續，
    在檢驗過後，該公司負責人寅○○偶而會致送二、三千元之紅包予檢驗人員表示
    謝意。但因該公司送檢車輛均係新車，在檢驗各種項目，均符合標準」云云，於
    八十七年五月十四日在偵查中則改稱：「（問：寅○○（佳皇公司）部分賄款送
    給何人？）他新車檢驗後（新車一定要到站檢驗），他會送賄包紅包大概一、二
    千元，他不是用檢驗車輛之數目送賄我不清楚他送給誰」云云。綜上各該同案被
    告所供情節，既均相互前後不一而有瑕疵，自均難據為其不利之認定云云。
廿、被告Ｈ○○、Ｂ○○辯稱：其等二人並無送賄之犯行，同案被告Ｎ○○等七人自
六  白其等二人有送賄之陳述，及證人Ｇ○○對其等二人不利之證詞，均非事實。證
    人Ｇ○○於八十七年五月八日在調查站雖證稱：來來駕訓班有送規費給麻豆監理
    站情形；然該證言係在調查員不當威脅誘導下，非出於完全之自由意識所為之陳
    述。且其等二人所管理之來來駕訓班考照及格率每個月約八成，並不比其他駕訓
    班高，顯見其等二人並無致送規費以提高及格率。退步言縱認其等二人有致送規
    費之行為，亦不該當貪污治罪條例第十一條之違背職務交付賄款罪，蓋依證人Ｇ
    ○○證稱：「因為駕訓班競爭激烈，而其他業者也均有送規費之陋規，若不送規
    費可能遭受監理站人員刁難，無法順利過關」等語，及同案被告Ｉ○○供稱：駕
    訓班送賄係「為了避免該站考驗人員藉故刁難」乙情，可知其等二人係為避免學
    員考照遭受刁難，乃不得不跟其他駕訓班一樣致送規費。再依同案被告Ｎ○○等
    人所供，駕訓班送規費情形可分為二種情形：一是為避免監理站人員藉故刁難，
    乃按及格人數每人三百元或四百元核算，定期致送規費，但卻未有違背職務之行
    為；一是業者要求負責考照人員對考生給予特別協助，乃按小型車每人二千元、
    大型車每人三千元核算，於此情形下，監理站人員不僅收受賄款且有違背職務之
    行為等情。益見其等二人致送規費之行為，監理站人員並未因此而有違背職務之
    行為，應與對於違背職務之行為交付賄賂罪之要件不符云云。
廿、被告庚○○辯稱：同案被告Ｎ○○、卯○○、Ｑ○○、Ｉ○○、乙○○等人，雖
七  均自白有收受轄區內駕訓班業者所致送之規費，或該公基金所成立之分配款云云
    ；然依同案被告Ｎ○○等供稱：駕訓班業者致送規費之目的，苟係為提高考照及
    格率以利招生屬實，因其所負責之豐寶駕訓班，於本件案發前已因不堪虧損結束
    營業，且參之卷附麻豆監理站八十六年間之考驗結果報告書，豐寶駕訓班之路考
    及格率平均約八成左右，相較其他業者並無特別突出之處，足見其並未藉由超高
    之及格率用以招徠學員，且豐寶駕訓班當時之班務狀況不佳學員不多，其更無可
    能有充裕之資金充供致送賄款之用。又同案被告Ｎ○○等人對於轄區內駕訓業者
    送賄之方式，僅對同案被告申○○、Ｄ○○之送賄情節，有具體之供述，至於其
    餘業者包括其在內，有關交付賄款之時間、地點、次數、金額等重要資料，均含
    混模糊其詞以對，苟其確有送交賄款，同案被告Ｎ○○等當不致連一、二次具體
    情節均無法明確交待，是縱有部份業者涉及送賄犯行，然果無其他積極證據可佐
    ，尚難以該等情節籠統推論其負責之豐寶駕訓班亦有送賄行為。又退步言，苟仍
    認其有送賄行為，依同案被告Ｎ○○供述：駕訓班業者向監理站人員行賄之方式
    有二，監理站負責考照之人員與業者事前協議，由負責考照人員以手勢或踩煞車
    等方式，協助考生通過考試，且通過考試後，依人數計算小客車二千元，大型車
    三千元，另向業者所收之公基金，係業者事後以該及格人數每人三百元或四百元
    核算，並未言及負責考照人員於路考時有提供任何特別之協助。按對於違背職務
    之行為行求期約交付賄賂或其他不正利益罪，必也有要求該公務員因而為違背職
    務之行為，始足當之。果行為人雖有行求期約交付賄賂或其他不正利益，但該公
    務員並未因而有任何違背職務之行為，自難認與該犯罪相當。而如上所述，麻豆
    監理站向業者所收受之賄款有二種類型，其中向同案被告申○○、Ｄ○○、Ｋ○○等人所收受部份，均係事前協議並於路考當時以具體之違背職務行為，協助考
    生通過考試，另成立公基金部份，則係事後由業者主動送至監理站，且路考當時
    亦未有任何違背任務之行為，是其之送賄行為，顯非對於違背職務之行為交付賄
    賂罪云云。
貳、然查：
一、被告Ｋ○○所經營之驊聖等遊覽公司行賄，及被告丁○○、Ｍ○○、巳○○、Ｑ
    ○○、卯○○、Ｉ○○、丑○○等人收賄部分：
訊據被告Ｋ○○、丁○○、Ｍ○○、巳○○、Ｑ○○、卯○○、Ｉ○○、丑○○
    等人，雖均堅詞否認有此部分違背職務行賄或收賄之犯行，並均以前開情詞置辯
    。然查被告Ｋ○○等人確有此部分犯行，已據被告丁○○在調查站調查及檢察官
    偵查中供承：「我每次驗車後收到六千元之賄款即確實將其轉送給第一線及第三
    線之檢驗人員．．．其他有收賄者如卯○○、Ｑ○○、巳○○、Ｎ○○、丑○○
    、Ｉ○○等人，確實均有收受我轉送之賄款．．．」、「麻豆監理站自七十五年
    起至八十五年底對於轄內業者收受之賄款我並未參予朋分。至於楊錦元之賄款我
    均全數轉交並未從中抽取任何賄款」（見偵查附冊一卷第二四至二八頁調查筆錄
    ），「我不確定何時幫Ｋ○○轉手賄款，曾轉交給誰要看檢驗表才知道，但除了
    戊○○、乙○○、Ｍ○○三人之外，有檢驗都有拿」（見仝上卷第四二至四三頁
    、七七至七九頁偵查筆錄）；被告Ｑ○○在偵查中供承：「驊慶公司（應係指驊
    聖等公司）從八十年開始收，收到丁○○調職後，Ｋ○○有再送過一次」（見仝
    上卷第九二頁偵查筆錄）；被告卯○○在偵查中供承：「驊慶公司（應係指驊聖
    等公司）從八十三、四年開始收到八十六年底，丁○○調職之後，Ｋ○○有交給
    我一次」（見仝上卷第八八頁偵查筆錄）；被告Ｉ○○在偵查中供承：「驊慶公
    司（應係指驊聖等公司）丁○○從八十二年或八十三年開始收到八十五年底，他
    調職後我並沒有收到Ｋ○○送來的錢」（見仝上卷第九０頁偵查筆錄）；被告Ｎ
    ○○在調查站中供承：「我負責麻豆監理站之考照及檢驗車輛業務，曾向Ｄ○○
    、申○○、午○○、及Ｋ○○等業者收受賄賂。除Ｋ○○是透過前任副站長丁○○轉交給我外，餘則是親自將賄款持往本監理站以現金方式交付給我。收受業者
    致送之賄款後會對於業者所交代之考生及車輛給與較優之待遇」（見偵查Ｈ卷第
    三一至三六頁調查筆錄）；被告丑○○在調查站供承：「因業務關係認識楊錦元
    及Ｋ○○父子，他們共同經營驊慶等多家遊覽車公司。自驊慶及驊聖公司遊覽車
    有至本監理站檢驗車輛起，楊錦元父子即透過丁○○向負責檢驗之人員行賄。除
    了我之外，尚有Ｍ○○、Ｑ○○、卯○○、巳○○、Ｉ○○、戊○○、Ｎ○○、
    亥○○、乙○○等九人收受賄款，賄款均由丁○○親自轉交致送，地點均在麻豆
    監理站」（見仝上卷第六一至六七頁調查筆錄）；被告楊錦元在偵查中供承：「
    我經營驊慶、驊聖、驊峰及驊新等遊覽車公司，從八十年開始送賄給監理站請丁○○轉交」（見偵查附冊一卷第一四八至一五０頁偵查筆錄）；被告Ｋ○○在調
    查站供承：「事先約定同意包庇者有Ｍ○○、Ｑ○○、卯○○、巳○○、丑○○
    、均係透過丁○○事先通報及轉送賄款。丁○○八十六年十月調走後，曾找過Ｍ
    ○○取代其位置，但他只同意協助通風報信不願轉送賄款」（見偵查Ｍ卷第二一
    四至二一八頁調查筆錄），繼在偵查中供承：「從八十五年五、六月間開始送錢
    給丁○○轉交給檢驗員，送到八十七年二月初。丁○○調職後由我自己送，我送
    給卯○○三線、Ｑ○○一線，都是由丁○○打電話給我告訴我今天可以來驗我就
    來驗了。我將錢交給丁○○他沒有退過錢給我過」（見偵查附冊一卷第一００至
    一０二頁），及在原審供承：「起訴事實是實在。我們會送禮是因為法令規定車
    的重量是一六０至一八０匹馬力十二至十三噸，我們的車子是進口的，光是空車
    的重量就超過十三噸，為了方便檢驗就把水箱及冷氣等拆除，是因法規不合時宜
    」（見原審八十七年九月十七審判筆錄），及在本院供承：「我們的新車因為怕
    重量會超過，我們都會將冷氣機拆掉，廁所的水箱水放掉，有些檢驗員會質疑這
    樣不符合規定，這時候我們就會請丁○○幫我們打招呼，負責打點」、「為了大
    樑問題有送八千元」（見本院九十一年二月二十六日審判筆錄）各等語在卷。雖
    被告丁○○、Ｑ○○、卯○○、Ｉ○○、丑○○等人，嗣在審理中辯稱調查站或
    偵查中所為自白，係恐遭羈押非出於自由意志下所為，且各該供述先後不一相互
    矛盾，而有嚴重瑕疵云云。惟微論並無任何證據，足證各該被告之自白非出於自
    由意志下所為，雖本院未調取被告等人在調查站製作筆錄過程之全部錄影帶，查
    核筆錄製作過程是否有違法取供情事，然因原審調取其中被告寅○○部分之錄影
    帶勘驗結果，調查站全部訊問過程中確無何違法取供之情，既有原審八十九年五
    月二日之勘驗筆錄在卷足稽，且被告寅○○在審理中亦供稱調查站未有強暴、脅
    迫之事，況被告Ｎ○○對右揭事實始終坦承不諱，其自白與其他被告所為自白互
    核復大致相符，堪信被告等人供承有行賄及收賄之自白內容，核屬實情。雖各被
    告自白內容，就行賄、收賄之金額、時間、次數、地點等情節，所供難認完全一
    致吻合；第以本件集體收賄情事發生時間前後幾長達十二年，收賄人數及行賄業
    者眾多，且有些被告已調職，有些被告則係事後調入，業者行賄種類繁雜，有驗
    車者、有考大車（拖車）駕照者、有考小車（自小客車）駕照者等等，加以並無
    任何行賄者或收賄者，會將行、收賄之時間、地點、金額等情，均巨細縻遺記載
    登存憑核，被告等皆憑其等之模糊記憶陳述，因此彼此所供內容，致有錯誤或未
    能全然吻合，衡情實在所難免，惟其等有行賄及收賄情事則屬一致不移，自難僅
    因其等自白間偶有矛盾不一情事，即全盤否定其等自白之證據力。矧被告丁○○
    、Ｑ○○、卯○○、Ｉ○○、丑○○等人，既稱係怕被收押始自白收賄，卻不怕
    因承認收賄而遭法院判處重刑，豈非怪哉？蓋自白並非當然可減免刑責，除自白
    外，尚須繳交全部所得財物始得減輕其刑，且必須再因而查獲其他共犯，始能減
    輕或免除刑，而是否免除猶在未定之數？縱使能獲得免除其刑之寬典，然收受賄
    賂乃觸犯貪瀆罪，實屬公務員不名譽之罪，苟非確有其事，衡情縱屬至愚亦無無
    端自承收賄之理？益見被告等所辯該情，殊與常理有悖，難據為其等有利之認定
    （以上理由於以下各行賄收賄犯行亦予以援用）。另證人Ｃ○○、辰○○在本院
    證稱：被告Ｍ○○為買衣服，曾向被告Ｋ○○借用二萬元，並已償還云云；及證
    人玄○○、陳水木二人在本院證稱：伊曾至麻豆監理站，要拿會錢請被告Ｍ○○
    轉交給其他同事，但被告Ｍ○○不肯云云二情，縱認屬實，亦因與本院認定驗車
    收賄之事實無關，仍難據為被告Ｍ○○有利之證明。此外復有八十六年一月起至
    八十七年四月止，麻豆監理站車輛檢驗登記表十六本、八十六年一月、七月、九
    月份麻豆監理站各式車輛檢驗紀錄表七十七本；八十六年一月起至八十七年四月
    止，麻豆監理站電腦抽籤調派紀錄表十冊、電話監聽譯文、驗車換照記錄一冊、
    遊覽車車主名單一冊等各在卷為憑。至驊聖等遊覽公司於八十年至八十七年間，
    送至麻豆監理站檢驗之遊覽車，依麻豆監理站八十九年十一月二十日（八九）嘉
    監麻字第八九一００六八號函示共有新車二十輛次，另依麻豆監理站九十一年四
    月二日（九一）嘉監麻字第九一０三九五五號函示共有舊車七輛十二次，既有各
    該函文存於本院卷足憑，則依新車每輛六千元，其中一輛因大樑關係為八千元，
    舊車每輛三千元計算，被告Ｋ○○所經營之驊聖等遊覽公司行賄數額，與被告丁○○、Ｍ○○、巳○○、Ｑ○○、卯○○、Ｉ○○、丑○○、及Ｎ○○等人此部
    分收賄之數額，均如附表一、二各該行賄、收賄欄所示亦明。又被告Ｋ○○既供
    稱係因送驗車輛與法令規定不符始送賄款，故被告Ｋ○○所有之車輛若均符合檢
    驗標準，自無須以車輛檢驗合格之數量交付賄款，顯見被告Ｋ○○等人此部分所
    為，應係違背職務之交付、收受賄賂無訛，其等此部分犯行事證已臻明確，不容
    其等飾詞否認。
二、被告寅○○所經營之佳皇公司行賄，及被告Ｍ○○、巳○○、Ｑ○○、卯○○、
    Ｉ○○、丑○○等人收賄部分：
    訊據被告寅○○、Ｍ○○、巳○○、Ｑ○○、卯○○、Ｉ○○、丑○○等人，雖
    均堅詞否認有此部分違背職務行賄或收賄之犯行，並均以前開情詞置辯。然查被
    告寅○○等人確有此部分犯行，已據被告寅○○在調查站調查中供承：「我七十
    一年開設佳皇交通有限公司擔任負責人迄今，約於十年前本公司之車輛至麻豆監
    理站掛牌檢驗時為了怕被刁難，循當時行情每台車致送檢驗人員二千元或三千元
    不等，總共曾交付六十次，合計十五萬元左右。該款項我曾先後交給該站之Ｍ○○、巳○○、Ｑ○○、卯○○、Ｉ○○、Ｎ○○，我都輪流交給他們六位車檢人
    員，是否有交給丑○○我不太記得。上述賄款我大多在檢驗場休息室內部泡茶區
    ，分別交給他們親自收受」（見偵查Ｅ卷第二二至二三頁調查筆錄）；被告Ｑ○○在調查站供承：「佳皇車輛部分之檢驗，寅○○均會關照，通過檢驗後，寅○○會以每部前段二千元，後段四千元賄款予檢驗員」（見偵查附冊一卷第三一頁
    調查筆錄）；被告丑○○在調查站供承：「另亦有向佳皇交通公司、民雄教練者
    ．．．收受賄款」（見偵查Ｈ卷第六一至六七頁調查筆錄）；被告Ｉ○○在調查
    站供承：「我也曾收過驊慶、驊聖、佳皇等遊覽車公司之賄款。另除收受賄款外
    年節也曾收過寅○○、Ｈ○○、楊錦元所致送之饋贈」（見偵查附冊一卷第五七
    至五八頁調查筆錄）各等語在卷。雖被告寅○○嗣翻異前供否認該情，並稱調查
    站所製作之筆錄不實云云；然經原審調取被告寅○○於調查站製作筆錄時之錄影
    帶勘驗結果，並未發現有何違法取供情事，既已有如前述，且該筆錄復經其親筆
    簽名確認，其空言否認，自無足取。況此部分之犯罪行為，於被告丑○○向偵查
    機關自白以前，偵查機關並未發覺，而係因被告丑○○之自白，始循線查獲被告
    寅○○、Ｑ○○、Ｎ○○、卯○○、Ｉ○○、Ｍ○○、巳○○等人有送賄、收賄
    之犯行，而被告丑○○、Ｑ○○、Ｉ○○等人之自白，又與被告寅○○在調查筆
    錄中之自白相符，是被告寅○○、Ｍ○○、Ｑ○○、卯○○、巳○○、Ｉ○○、
    丑○○等人，有此部分行賄、收賄之情事亦明，不容其等事後飾詞否認。又依麻
    豆監理站九十一年四月二日（九一）嘉監麻字第九一０三九五五號、及該站九十
    一年五月二十二日（九一）嘉監麻字第九一０七二四五號函示，佳皇公司於七十
    十五年至八十五年間，共有新舊貨車各六輛送驗，既有各該函文存於本院卷為憑
    ，足見被告寅○○自白稱總共檢驗六十輛次，合計交付約十五萬元云者，顯與事
    實不符，難據為其計算行賄數額之基準，則依新舊貨車各送驗六輛算之，以每輛
    二千元至三千元不等計算，被告寅○○所經營之佳皇公司行賄數額，與被告Ｍ○○、巳○○、Ｑ○○、卯○○、Ｉ○○、丑○○、及Ｎ○○等人此部分收賄之數
    額，均如附表一、二各該行賄、收賄欄所示亦明。又被告卯○○、Ｑ○○既均供
    稱被告寅○○於驗車前會先拜託通融，事後檢驗合格後始給付賄款，故被告寅○○所有之車輛若均符合檢驗標準，自無須以車輛檢驗合格之數量交付賄賂，顯見
    被告寅○○等人此部分所為，應係違背職務之交付、收受賄賂無訛，其等此部分
    犯行事證亦已臻明確，不容其等飾詞否認。
三、被告午○○、Ｓ○○、Ｄ○○所經營之立新汽車駕訓班、被告謝任杰所經營之力
    偉汽車駕訓班、被告Ｈ○○、Ｂ○○所經營之來來汽車駕訓班、被告酉○○所經
    營之嘉南汽車駕訓班、被告庚○○所經營之豐寶汽車駕訓班行賄，及被告Ｍ○○
    、Ｑ○○、巳○○、卯○○、Ｉ○○、丑○○、黃○○、Ｅ○○、未○○、宇○○、子○○、癸○○、乙○○等人收賄部分（此部分賄款無以名之，為方便區分
    故以公基金稱之）：
    訊據被告午○○、Ｓ○○、Ｄ○○、Ｈ○○、Ｂ○○、酉○○、庚○○、Ｍ○○
    、Ｑ○○、巳○○、卯○○、Ｉ○○、丑○○、黃○○、Ｅ○○、未○○、宇○○、子○○、癸○○、乙○○等人，雖均堅詞否認有此部分違背職務行賄或收賄
    之犯行，並均以前開情詞置辯。然查被告午○○等人確有此部分犯行，已據被告
    午○○在調查站調查時及偵查中供承：「我八十二年經營福泰汽車教練場，因無
    法取得營業執照，乃於八十三年間向立新汽車教練場承租牌照及場地經營迄今。
    福泰及立新汽車教練場自八十六年三月間起，均有向麻豆監理站主監考人員行賄
    ，目的是提高及格率及避免刁難，此為麻豆監理站長期以來之陋規。麻豆監理站
    主監考人員除了戊○○不收受賄款外，餘主監考人員Ｍ○○、丑○○、Ｑ○○、
    Ｎ○○、巳○○、卯○○、乙○○、Ｉ○○、Ｔ○○等均有收受賄款。除前揭主
    考人員外在我印象中，八十七年春節曾致送給黃政輝及卯○○。此外扣案之行賄
    明細表乃是我請Ｓ○○統計，自八十六年三月三日至八十七年三月十一日為止致
    送之賄款總額，其中戊○○均未收受賄款。八十七年三月間曾停送二期而於四月
    中旬始恢復致送賄款，送給戊○○之賄款後來Ｄ○○又退還給我太太」（見偵查
    Ｍ卷第三十七至四十二頁調查筆錄、四八至五十頁偵查筆錄）；被告Ｓ○○在調
    查站及偵查中供承：「麻豆監理站主監考人員曾收賄者有工務員卯○○、Ｎ○○
    、丑○○、助理工務員巳○○、乙○○、亥○○、Ｑ○○及二股股長Ｉ○○，上
    述人員皆按期致送賄款。另外如約雇技術員Ｍ○○是致送到八十六年八月，因渠
    不再負責主考，此外午○○約於八十六年二月間突決定暫停致送工務員戊○○之
    賄款，直到八十七年四月中旬始恢復致送，其間約停止一年，原因我不清楚」（
    見仝上卷第六至十三頁調查筆錄、二八至三一頁偵查筆錄）；被告Ｄ○○在調查
    站供承：「從八十三年六月間及八十四年十二月起，我就開始代表立新及新霖行
    賄麻豆監理站人員，行賄目的是希望提高考照率，讓考生能順利取得駕照」、「
    由於我長期與麻豆監理站人員有業務上之接觸，所以所有監理站之考照人員我都
    熟識，但事先同意包庇掩護新霖之考生通過考照事後收賄者，只有卯○○、Ｍ○○、Ｑ○○、Ｎ○○、Ｉ○○、巳○○等六人，其中Ｍ○○（綽號長腳忠）收受
    賄款約二萬元，其他卯○○（綽號姚仔），Ｑ○○（蔡仔、賣蔡），Ｎ○○（木
    瓜），Ｉ○○（楊仔），巳○○（高仔）等五人各約收受四萬元賄款，以上金額
    是這三年來報考時陸陸續續行賄之金額，詳細金額已記不清楚。另約在一年前與
    Ｍ○○因要求新霖越區考生要額外再加收一千元之賄款，被我拒絕彼此交惡後，
    我即不再給Ｍ○○賄錢，所以Ｍ○○才會收得比較少」（見偵查Ｌ卷第八三至八
    八頁調查筆錄）；被告酉○○在調查站供承：「我在嘉南駕訓班擔任班主任，主
    要是負責督導教練教授學員駕駛技術，並率領學員至麻豆監理站參加駕照考試。
    約於七十六年間本班發現報考麻豆站之駕照考試通過率偏低，經向同行探詢得知
    需向麻豆站相關官員行賄，始能提高受訓學員之及格率，才不得以開始行賄麻豆
    站之負責主考駕照之官員。當時通過駕照之行情是一個三百元，我即照此行情致
    送，在每期考試完後會依行規統計通過人數乘以三百元送交麻豆站考驗人員。．
    ．．前述賄款我主要是交給該監理站考驗人員Ｎ○○親受、有時候Ｎ○○不在時
    我即交給卯○○、Ｑ○○、Ｉ○○、或Ｍ○○收受轉交給Ｎ○○。通常都趁無人
    時私下交付給Ｎ○○等人，地點通常在監理站裡面之考驗場或檢驗場。．．．從
    七十六年至八十五年初止總共致送賄款約有一百二十餘萬元，詳細資料要以監理
    站資料為準。我們一般是將賄款併在學費中收取，除前述行賄外年節並未再送禮
    品或紅包」（見偵查Ｅ卷第四至五頁調查筆錄）；被告謝任杰在調查站供承：「
    我每月會依通過考照之人數以每人四百元核算賄款，並於前往麻豆站洽公時親交
    給Ｎ○○或Ｍ○○，至於其賄款如何朋分我不清楚，其上級長官有無朋分我也不
    清楚。我八十年八月接手駕訓班後即循往例致送麻豆站相關主考人員賄款，期間
    致送之賄款粗估約二百三十六萬元，惟實際金額應以麻豆監理站通過考照之人數
    計算為準」（見仝上卷第七至八頁調查筆錄）；證人即來來駕訓班班主任Ｇ○○
    在調查站證稱：「我知道來來駕訓班一直有送規費給麻豆監理站負責學員考照之
    主、監考人員，因為駕訓班競爭激烈，而其他業者也有送規費之陋規，若不送可
    能遭受監理站人員為難，無法順利過關」、「本駕訓班向麻豆監理站人員行賄，
    係以考生過關人數計算，送規費均由負責人Ｊ○○之妻Ｈ○○及媳婦Ｂ○○負責
    」（見偵查Ｅ卷第十頁調查筆錄），被告Ｎ○○在調查站供承：「我們最先是由
    Ｉ○○，Ｑ○○、卯○○等人負責收受業者致送之賄款後再朋分其他主考官，但
    因風險太大，經過協議以後我們才決定個別收受業者交付之賄款，所以於五六年
    前，我即個別收受申○○Ｄ○○等人交付之賄款。另依規定每次考照另有乙名副
    監考人員，我要協助考生過關亦需其配合，故我也會分三分之一賄款給副監考人
    員，曾經收受者有己○○、Ａ○○、Ｐ○○、Ｔ○○、黃○○、及Ｒ○○等人。
    在黃政輝擔任本監理站站長期間，我每遇農曆春節及中秋節皆會致送六千元款項
    之紅包，每次皆以現金持向站長室親自面交。此外未再送其他人員。我知道另有
    Ｑ○○、巳○○、卯○○、乙○○、Ｉ○○、Ｍ○○、戊○○、丑○○、亥○○
    等九位也有收賄」、「本監理站確實有設立公積金，其係由Ｑ○○、卯○○及Ｉ
    ○○三人負責向申○○、Ｄ○○及Ｋ○○以外之業者收受賄款集中成立公基金，
    再按月或二月由歷任站長及副站長及我們十位主考官參與朋分，約於兩年前停止
    」、「前述公基金是向麻豆監理站轄內之駕訓班如喬一、來來、力偉、嘉南、豐
    寶等駕訓班收取」、「我擔任總務期間，除曾親自分送每月分配之賄款予黃政輝
    、黃○○、余乾沛、陳來成、Ｉ○○、卯○○、Ｑ○○、Ｍ○○、戊○○、乙○○、丑○○、巳○○等人收受及我自己外，據我所知，另尚有已調職之技術人員
    Ｅ○○、未○○、宇○○、子○○、癸○○等人，有分配到賄款，但印象中，那
    是較早期賄款，均透過余乾沛或Ｑ○○轉送」（見偵查Ｈ卷第三一至三六頁、七
    七至八二頁調查筆錄）；被告Ｑ○○在偵查中供承：「我七十八、九年開始收賄
    ，剛開始子○○有交給二、三次，後來我負責後交癸○○次數不記得了，至於Ｅ
    ○○、未○○、宇○○等三人要問子○○、Ｎ○○較清楚」、「輪到我管理時，
    我有交給癸○○、子○○，其餘Ｅ○○、未○○、宇○○都已調職了」、「我只
    記得子○○有轉交給我之後，我任總務有交給癸○○，其他人要問巳○○、Ｎ○○、子○○較清楚」（見偵查附冊一卷第四七至四八、七三至七六、九二頁偵查
    筆錄）；被告Ｉ○○在調查站及偵查中供承：「公基金於七十五年底成立，在八
    十或八十一年以前，係由所有檢驗人員，每月輪流擔任總務，之後主要由Ｑ○○
    及Ｎ○○輪流擔任總務，至八十五年五、六月間，Ｎ○○參加內部升等考試，乃
    委託我代理總務三個月，參與朋分公基金有我及黃○○、及離職之Ｅ○○、宇○○.... 等十五人.... 每月朋分金額約一萬元、自七十五年十二月底至八十六年
    元月間收受公基金賄款計一二二萬餘元」、「剛開始七十五年底到八十或八十一
    年間是由主考人員輪流管理，所以我知道陸陸續續有十五名收賄，而且我管理時
    ，這些人都有收到賄款，已調職有Ｅ○○」、「（問：擔任總務期間？）八十五
    年四、五月間」、「共同基金大約七十六年底或七十七年初收到八十五年底」（
    見偵查附冊一卷第三五至三六、五六至五七、六八至六九、八九至九０頁調查及
    偵查筆錄）；被告乙○○在調查站供承：「（問：你在麻豆監理站擔任考照及檢
    驗工作期間，檢驗人員是否有統一向轄區內駕訓班收賄，再按月朋分檢驗相關人
    員之情事？）答：有的」、「自從黃政輝站長七十五年八月間到任後，約半年後
    ，麻豆監理站檢驗人員（含一股、二股）私下決議成立所謂的公基金，統一由Ｉ
    ○○、Ｑ○○及Ｎ○○，卯○○集中保管，向轄內業者按各駕訓班及格人數（考
    照）所收每人新台幣三百或四百元賄款，再由Ｉ○○等四人按月朋分予所有之檢
    驗室人員」、「我自七十六年約四、五月間，開始收受每月約一萬元公基金賄款
    ，迄八十五年十二月止共朋分受賄公基金約計一百一十五萬元」（見偵查附冊一
    卷第二至六頁調查筆錄），繼在偵查中供承：「卯○○、Ｎ○○、Ｉ○○、Ｑ○○等四人有交錢給我，我印像中聽到我們這些考照人員十名都拿，沒有聽到有人
    不收」（見仝上卷第五一頁偵查筆錄）；被告丑○○在調查站供承：「有的，我
    及其他主考人員與立新事先約定，協助學員通過考照，每名學員以四百元代價作
    為賄款，事後Ｄ○○根據協助通過考照人數核算賄款予Ｉ○○、Ｑ○○、卯○○
    、Ｎ○○等四人輪流集中保管，渠等再於每月月初或月底，朋分賄款予全部主考
    人員」（見偵查Ｈ卷第六五、六六頁調查筆錄），繼在偵查中供承：「（何人負
    責向駕訓班收賄款？）我不知何人在收，只知Ｎ○○、卯○○、Ｉ○○、Ｑ○○
    四人負責保管平分」（見館上卷第七六頁偵查筆錄）；被告卯○○在調查站供承
    ：「該檢驗室之收賄公基金均設有一名總務者有Ｎ○○、Ｑ○○、Ｉ○○及我，
    Ｎ○○與Ｑ○○係固定輪流之總務，為約在八十五年初因Ｎ○○要參加升等考試
    ，所以請Ｉ○○接任總務，而Ｉ○○又私下請我幫他管錢，一直八十五年底止，
    所以曾親自按月交賄款予我的有Ｎ○○、Ｑ○○、Ｉ○○三人」（見偵查附冊一
    卷第六十一頁調查筆錄）；被告亥○○在調查站供承：「在我印象中好像是Ｑ○○曾拿給我二次金額大約在一萬元左右的錢，Ｑ○○是在檢驗室休息室附近私下
    用信封裝妥交給我，這是考檢人員都有的，這是我的那一份」（見仝上卷第二一
    、二二頁調查筆錄）各等語在卷。互核各該自白有關行賄收賄情節，均大致相符
    ，且被告亥○○之犯行，除被告Ｑ○○指證外，並無其他被告再加予指證，然被
    告亥○○仍坦承確有收取共同基金中所分給之二萬元，苟被告亥○○無該犯行，
    共同基金亦不存在，被告亥○○又何必自甘放棄大好前途及名譽，而無故承認有
    此收賄之犯行？益見被告亥○○所陳應係信而有徵。況被告Ｎ○○、丑○○、乙○○、亥○○等人，並已主動繳交所收取之全部賄款金額，苟其等自白不實，又
    何致如此？尤以被告Ｎ○○、丑○○等人與其他被告毫無仇怨，衡情亦不可能自
    毀前程而誣陷其他被告之理，是各該被告之自白應屬實情，且足資為各該否認犯
    行被告之證據，此外復有立新汽車駕駛訓練班之帳簿五冊、考照記錄清冊五冊、
    月報表一冊、行賄明細表一冊、收支報告表十冊、會計憑證十冊等扣案為憑。至
    證人Ｇ○○嗣在本院證稱伊在調查站所言不實，另證人即來來駕訓班負責人楊金
    水，在本院證稱來來駕訓班未送錢云云，因與事證不合，應屬事後故為迴護被告
    Ｈ○○、Ｂ○○之詞，無足取信。從而被告午○○、Ｓ○○、Ｄ○○所經營之立
    新汽車駕訓班、被告謝任杰所經營之力偉汽車駕訓班、被告Ｈ○○、Ｂ○○所經
    營之來來汽車駕訓班、被告酉○○所經營之嘉南汽車駕訓班、被告庚○○所經營
    之豐寶汽車駕訓班行賄，及被告Ｍ○○、Ｑ○○、巳○○、卯○○、Ｉ○○、丑
○○、黃○○、Ｅ○○、未○○、宇○○、子○○、癸○○、乙○○、及Ｎ○○
    、亥○○等人此部分收賄之數額，均如附表一、二各該行賄、收賄欄所示亦明。
    又被告Ｉ○○既稱其於考照之過程中，會以口頭或手勢指導考生勿壓到黃線與白
    線，或踩副煞車避免考生壓線，另被告Ｄ○○、Ｓ○○、午○○、酉○○、謝任
    杰、及證人即來來駕訓班之班主任Ｇ○○等人，既亦均指稱送賄係為了提高考照
    率，是被告午○○等人此部分所為，顯係違背職務之交付、收受賄賂無訛，其等
    此部分犯行事證亦已臻明確，不容其等飾詞否認。
四、被告申○○、辛○○所經營之民雄教練場行賄，及被告Ｍ○○、Ｑ○○、巳○○
    、卯○○、Ｉ○○、丑○○、乙○○收賄部分：
    訊據被告申○○、辛○○、Ｍ○○、巳○○、Ｑ○○、卯○○、Ｉ○○、丑○○
    、乙○○等人，雖均堅詞否認有此部分違背職務行賄或收賄之犯行，並均以前開
    情詞置辯。然查被告申○○等人確有此部分犯行，已據被告申○○在調查站及偵
    查中供承：「我自七十九年開始經營汽車訓練場就有送錢給監理站，賄款是我自
    己送去的，辛○○沒經手。我送賄給Ｍ○○、戊○○、丑○○、乙○○、卯○○
    、Ｑ○○、巳○○、Ｉ○○、Ｎ○○共九名主考官，我與副考官只是請他們幫忙
    一下，沒直接把錢給他們。透過前述九位主考官會告訴我，且我也會去考場看，
    大部份主考官名字都是那九位告訴我」（見偵查Ｍ卷第六九至七四頁調查筆錄、
    七七至八十頁偵查筆錄）；被告辛○○在偵查中供承：「申○○送的九位主考官
    我知道是Ｍ○○、戊○○、丑○○、Ｑ○○、Ｎ○○、巳○○、卯○○、乙○○
    、Ｉ○○共九名。大部份時間都是由申○○自己送去，如申○○沒空他們會過來
    拿，巳○○有拿過一次三萬元至於其他沒來過。此從我在教練場工作即開始有送
    賄款，我在調查站所言均實在」（見仝上卷第六三至六五頁偵查筆錄）；被告丑
    ○○在調查站供承：「有的，若遇民雄教練場學員前來考照時，該教練場負責人
    申○○會將考照學員名單事先透露給我，並要求我以手勢或口頭指導，協助學員
    通過考照，事成後以每部小型車二千元，大型車三千元（外縣市報考者加一千元
    為四千元）之代價做為回報，但大車部分因另有一位監考人員，所以依慣例須給
    監考人員一千元，前揭賄款申○○至麻豆監理站趁我上廁所時，將現金直接塞給
    我，我向該教練場總計收受約十二萬元之賄款」、「主考人員除了我之外，尚有
    Ｍ○○、Ｑ○○、巳○○、卯○○、Ｉ○○、戊○○、Ｎ○○、亥○○、乙○○
    等九人，監考人員有一股股長黃○○、三股股長己○○、四股股長Ｒ○○、課員
    Ｔ○○、Ａ○○、Ｐ○○等人，收賄方式與我所述方法相同」（見偵查Ｈ卷第六
    四頁調查筆錄）；被告Ｑ○○在調查站供承：「有的，申○○約自八十一年間設
    立民雄地下教練場，Ｄ○○則自八十四年間設立新霖地下拖車教練場，事先均與
    我協議，於我被抽中擔任各式車輛主考時，暗示我協助以手勢指導該屬考生通過
    考照，有時考生要壓線前，我會協助踩煞車，事成後則以小客車二千元，大型車
    三千元核計，再以現金分由申○○及Ｄ○○以小信封袋裝妥，帶至監理站隱密處
    交給我」、「向申○○收賄者，除亥○○沒有外，其餘Ｉ○○、Ｎ○○、Ｍ○○
    、巳○○、丑○○、乙○○、戊○○、Ｎ○○、亥○○、乙○○、卯○○等，應
    該都有向申○○收賄，向Ｄ○○收賄者，應該也是這樣」（見偵查附冊一卷第三
    十、三一頁調查筆錄）；被告Ｎ○○在調查站供承：「申○○及Ｄ○○在麻豆監
    理站報考，若有需要我協助考生考照，除事先會在考生收據上書寫考生姓名，並
    於路考前至考生旁，以手暗指需要協助之考生，事成之後，許、黃兩人均分別會
    交付我每位考生二至三千元予我，惟因考試時後座均有監考官，所以收賄後我均
    會將其中每位一千元賄款轉交予監考人員收受，每次賄款均在麻豆監理站利用隱
    密地點私下轉交，並無固定交賄地點，曾收受我轉交賄款者，有己○○、Ａ○○
    、Ｐ○○、Ｔ○○、黃○○、及Ｒ○○」（見偵查Ｈ卷第七九頁調查筆錄）；被
    告卯○○在偵查中供承：「我有收受申○○、Ｄ○○送給我的賄款，申○○小車
    二千元，大車三千元，外縣不一定有時加一千元，Ｄ○○拖車部分與申○○送一
    樣」（見偵查附冊一卷第四四至四五頁偵查筆錄）；被告乙○○在調查中供承：
    「有的，約自八十一年起，申○○在麻豆監理站斜對面開設民雄地下教練場，即
    要求我協助該駕訓班的考照學員通過考照，當我被電腦抽中負責考照時，申○○
    就會交待我必須協助通過考照學員觶給我，由我於主考時協助以手勢或口頭指導
    學員通過考照，事成之後申○○均會以小型車每人二千元，大型車三千元核算，
    以現金在麻豆監理站廁所內，將現金交給我以為酬謝，因主考大車考照時，後座
    均有監考人員在場，申○○事先也均與他們打過招呼，所以我在收賄後均會以每
    人一千元，將賄款轉送予監考人員，收受者有己○○、Ａ○○、Ｐ○○、Ｔ○○
    、黃○○等人，另據我所知向申○○直接收受賄款者，有Ｉ○○、Ｍ○○、Ｑ○○、卯○○、Ｎ○○、巳○○、戊○○、丑○○等人」（見仝上卷第三、四頁調
    查筆錄）；被告Ｉ○○在偵查中供承：「（申○○大車小車部分何時開始收？）
    八十三年開始收，收到八十五年底」（見仝上卷八九頁偵查筆錄）各等語在卷。
    互核各該自白有關行賄收賄情節，均大致相符，又有電話監聽譯文、民雄拖車教
    練場之雜記簿、記事簿等件扣案為憑，被告申○○等人此部分行賄及收賄犯行已
    明。且被告申○○、辛○○所經營之民雄教練場行賄，及被告Ｍ○○、Ｑ○○、
    巳○○、卯○○、Ｉ○○、丑○○、乙○○、及Ｎ○○此部分收賄之數額，均如
    附表一、二各該行賄、收賄欄所示亦明。又被告乙○○、Ｑ○○、卯○○、己○○等人，既均供稱其等於考照時，係以手勢或口頭指導考生通過路考，是其等此
    部分所為，係違背職務之交付、收受賄賂無訛，其等此部分犯行事證亦已臻明確
    ，不容其等飾詞否認。
五、被告Ｄ○○所經營之新霖拖車行賄，及被告Ｍ○○、Ｑ○○、巳○○、卯○○、
    Ｉ○○收賄部分：
    訊據被告Ｄ○○、Ｍ○○、巳○○、Ｑ○○、卯○○、Ｉ○○等人，雖均堅詞否
    認有此部分違背職務行賄或收賄之犯行，並均以前開情詞置辯。然查被告Ｄ○○
    等人確有此部分犯行，已據被告Ｄ○○在調查站供承：「由於我長期與麻豆監理
    站人員有業務上之接觸，所以所有監理站之考照人員我都熟識，但事先同意包庇
    掩護新霖之考生通過考照事後收賄者，只有卯○○、Ｍ○○、Ｑ○○、Ｎ○○、
    Ｉ○○、巳○○等六人，其中Ｍ○○（綽號長腳忠）收受賄款約二萬元，其他卯
    ○○（綽號姚仔），Ｑ○○（蔡仔、賣蔡），Ｎ○○（木瓜），Ｉ○○（楊仔）
    ，巳○○（高仔）等五人各約收受四萬元賄款，以上金額是這三年來報考時陸陸
    續續行賄之金額，詳細金額已記不清楚。另約在一年前與Ｍ○○因要求新霖越區
    考生要額外再加收一千元之賄款，被我拒絕彼此交惡後，我即不再給Ｍ○○賄錢
    ，所以Ｍ○○才會收得比較少」（見偵查Ｌ卷第八三至八八頁調查筆錄、九七至
    九八頁偵查筆錄）；被告Ｑ○○在調查站供承：「有的，申○○約自八十一年間
    設立民雄地下教練場，Ｄ○○則自八十四年間設立新霖地下拖車教練場，事先均
    與我協議，於我被抽中擔任各式車輛主考時，暗示我協助以手勢指導該屬考生通
    過考照，有時考生要壓線前，我會協助踩煞車，事成後則以小客車二千元，大型
    車三千元核計，再以現金分由申○○及Ｄ○○以小信封袋裝妥，帶至監理站隱密
    處交給我」、「向申○○收賄者，除亥○○沒有外，其餘Ｉ○○、Ｎ○○、Ｍ○○、巳○○、丑○○、乙○○、戊○○、Ｎ○○、亥○○、乙○○、卯○○等，
    應該都有向申○○收賄，向Ｄ○○收賄者，應該也是這樣」（見偵查附冊一卷第
    三十、三一頁調查筆錄）；被告Ｎ○○在調查站供承：「申○○及Ｄ○○在麻豆
    監理站報考，若有需要我協助考生考照，除事先會在考生收據上書寫考生姓名，
    並於路考前至考生旁，以手暗指需要協助之考生，事成之後，許、黃兩人均分別
    會交付我每位考生二至三千元予我，惟因考試時後座均有監考官，所以收賄後我
    均會將其中每位一千元賄款轉交予監考人員收受，每次賄款均在麻豆監理站利用
    隱密地點私下轉交，並無固定交賄地點，曾收受我轉交賄款者，有己○○、Ａ○○、Ｐ○○、Ｔ○○、黃○○、及Ｒ○○」（見偵查Ｈ卷第七九頁調查筆錄）；
    被告卯○○在偵查中供承：「我有收受申○○、Ｄ○○送給我的賄款，申○○小
    車二千元，大車三千元，外縣不一定有時加一千元，Ｄ○○拖車部分與申○○送
    一樣」（見偵查附冊一卷第四四至四五頁偵查筆錄）；被告Ｉ○○在偵查中供承
    ：「（Ｄ○○拖車部分何時開始收？）從八十四年開始收，收到八十五年底」（
    見仝上卷八九頁偵查筆錄）各等語在卷。互核各該自白有關行賄收賄情節，均大
    致相符，又有電話監聽譯文、被告Ｄ○○之雜記簿、雜記便條、考照統計表等件
    扣案足參，被告Ｄ○○等人此部分行賄及收賄犯行已明。且被告Ｄ○○所經營之
    新霖拖車行賄，及被告Ｍ○○、Ｑ○○、巳○○、卯○○、Ｉ○○、及Ｎ○○此
    部分收賄之數額，均如附表一、二各該行賄、收賄欄所示亦明。又被告Ｄ○○、
    Ｑ○○、卯○○、己○○等人，既均供稱考照時會以手勢或口頭指導考生通過路
    考，是其等此部分所為，係屬違背職務之交付、收受賄賂無疑，其等此部分犯行
    事證亦已臻明確定，不容其等飾詞否認。
六、被告黃○○、己○○、Ａ○○、Ｐ○○、Ｔ○○、Ｒ○○等人大車監考收賄部分
    ：
    訊據被告黃○○、己○○、Ａ○○、Ｐ○○、Ｔ○○、Ｒ○○等人，雖均堅詞否
    認有此部分違背職務收賄之犯行，並均以前開情詞置辯。然查被告黃○○等人確
    有此部分犯行，已據被告丑○○在調查站供承：「有的，若遇民雄教練場學員前
    來考照時，該教練場負責人申○○會將考照學員名單事先透露給我，並要求我以
    手勢或口頭指導，協助學員通過考照，事成後以每部小型車二千元，大型車三千
    元（外縣市報考者加一千元為四千元）之代價做為回報，但大車部分因另有一位
    監考人員，所以依慣例須給監考人員一千元，前揭賄款申○○至麻豆監理站趁我
    上廁所時，將現金直接塞給我，我向該教練場總計收受約十二萬元之賄款」、「
    主考人員除了我之外，尚有Ｍ○○、Ｑ○○、巳○○、卯○○、Ｉ○○、戊○○
    、Ｎ○○、亥○○、乙○○等九人，監考人員有一股股長黃○○、三股股長己○○、四股股長Ｒ○○、課員Ｔ○○、Ａ○○、Ｐ○○等人，收賄方式與我所述方
    法相同」（見偵查Ｈ卷第六四頁調查筆錄）；被告Ｑ○○在調查站供承：「有的
    ，申○○約自八十一年間設立民雄地下教練場，Ｄ○○則自八十四年間設立新霖
    地下拖車教練場，事先均與我協議，於我被抽中擔任各式車輛主考時，暗示我協
    助以手勢指導該屬考生通過考照，有時考生要壓線前，我會協助踩煞車，事成後
    則以小客車二千元，大型車三千元核計，再以現金分由申○○及Ｄ○○以小信封
    袋裝妥，帶至監理站隱密處交給我」、「向申○○收賄者，除亥○○沒有外，其
    餘Ｉ○○、Ｎ○○、Ｍ○○、巳○○、丑○○、乙○○、戊○○、Ｎ○○、亥○○、乙○○、卯○○等，應該都有向申○○收賄，向Ｄ○○收賄者，應該也是這
    樣」（見偵查附冊一卷第三十、三一頁調查筆錄）；被告Ｎ○○在調查站供承：
    「申○○及Ｄ○○在麻豆監理站報考，若有需要我協助考生考照，除事先會在考
    生收據上書寫考生姓名，並於路考前至考生旁，以手暗指需要協助之考生，事成
    之後，許、黃兩人均分別會交付我每位考生二至三千元予我，惟因考試時後座均
    有監考官，所以收賄後我均會將其中每位一千元賄款轉交予監考人員收受，每次
    賄款均在麻豆監理站利用隱密地點私下轉交，並無固定交賄地點，曾收受我轉交
    賄款者，有己○○、Ａ○○、Ｐ○○、Ｔ○○、黃○○、及Ｒ○○」（見偵查Ｈ
    卷第七九頁調查筆錄）；被告卯○○在偵查中供承：「我有收受申○○、Ｄ○○
    送給我的賄款，申○○小車二千元，大車三千元，外縣不一定有時加一千元，Ｄ
    ○○拖車部分與申○○送一樣」（見偵查附冊一卷第四四至四五頁偵查筆錄）；
    被告乙○○在調查中供承：「有的，約自八十一年起，申○○在麻豆監理站斜對
    面開設民雄地下教練場，即要求我協助該駕訓班的考照學員通過考照，當我被電
    腦抽中負責考照時，申○○就會交待我必須協助通過考照學員觶給我，由我於主
    考時協助以手勢或口頭指導學員通過考照，事成之後申○○均會以小型車每人二
    千元，大型車三千元核算，以現金在麻豆監理站廁所內，將現金交給我以為酬謝
    ，因主考大車考照時，後座均有監考人員在場，申○○事先也均與他們打過招呼
    ，所以我在收賄後均會以每人一千元，將賄款轉送予監考人員，收受者有己○○
    、Ａ○○、Ｐ○○、Ｔ○○、黃○○等人，另據我所知向申○○直接收受賄款者
    ，有Ｉ○○、Ｍ○○、Ｑ○○、卯○○、Ｎ○○、巳○○、戊○○、丑○○等人
    」（見仝上卷第三、四頁調查筆錄）；被告Ｉ○○在偵查中供承：「（申○○大
    車小車部分何時開始收？）八十三年開始收，收到八十五年底」、「（Ｄ○○拖
    車部分何時開始收？）從八十四年開始收，收到八十五年底」（見仝上卷八九頁
    偵查筆錄）；被告己○○在偵查中供承：「我擔任大車監考人員有六、七年了，
    從那時就開始收受主考人員轉手之賄款，但有時有收有時沒收。收到前述之九名
    主考官轉交之賄款，他們給多少我就收，最後一次收受賄款是在八十七年四月由
    Ｑ○○轉交之二千元」（見偵查Ｃ卷第七０頁偵查筆錄）各等語在卷。互核各該
    自白有關收賄情節，均大致相符，又有電話監聽譯文、民雄拖車教練場之雜記簿
    、記事簿、被告Ｄ○○之雜記簿、雜記便條、考照統計表等件扣案可佐，被告黃
    ○○等人此部分收賄犯行已明。且被告黃○○、己○○、Ａ○○、Ｐ○○、Ｔ○○、Ｒ○○等人此部分收賄之數額，均如附表三各該收賄欄所示亦明。又被告Ｄ
    ○○、Ｑ○○、卯○○、己○○、乙○○等人，既均供稱考照時會以手勢或口頭
    指導考生通過路考，是其等此部分所為，係屬違背職務之收受賄賂無疑，其等此
    部分犯行事證亦已臻明確，不容其等飾詞否認。
七、綜上各情，足認被告丁○○、Ｍ○○、Ｑ○○、卯○○、巳○○、Ｉ○○、丑○○、乙○○、黃○○、Ｔ○○、Ｒ○○、Ｐ○○、Ａ○○、己○○、子○○、宇
    ○○、癸○○、Ｅ○○、未○○、Ｋ○○、午○○、Ｓ○○、Ｄ○○、申○○、
    辛○○、酉○○、寅○○、Ｈ○○、Ｂ○○、庚○○等人所辯，核均屬畏罪卸責
    之詞，無足取信。各該被告之事證均已臻明確，犯行均堪認定，均應依法予以論
    科。
參、查被告丁○○、Ｍ○○、Ｑ○○、卯○○、巳○○、Ｉ○○、丑○○、乙○○、
    Ｅ○○、未○○、宇○○、黃○○、Ｔ○○、Ｒ○○、Ｐ○○、Ａ○○、己○○
    、子○○、癸○○等十九人，既均自承於各該犯罪時為麻豆監理站之職員，自均
    屬依據法令從事公務之人員，乃竟對於違背職務之行為收受賄賂，核均係犯貪污
    治罪條例第四條第一項第五款之對於違背職務之行為收受賄賂罪。被告丁○○、
    Ｍ○○、Ｑ○○、卯○○、巳○○、Ｉ○○、丑○○、與Ｎ○○等人，就檢驗驊
    聖等公司車輛收賄之犯行；被告Ｍ○○、Ｑ○○、卯○○、巳○○、Ｉ○○、丑
    ○○、與Ｎ○○等人，就檢驗佳皇公司車輛收賄之犯行；被告Ｍ○○、Ｑ○○、
    卯○○、巳○○、Ｉ○○、丑○○、乙○○、黃○○、Ｅ○○、未○○、宇○○
    、子○○、癸○○、與黃政輝、Ｎ○○、亥○○等人間，就朋分共同基金賄款之
    犯行；被告黃○○、己○○、Ｒ○○、Ｐ○○、Ａ○○、Ｔ○○等人，與主考人
    員即被告Ｍ○○、Ｑ○○、卯○○、Ｉ○○、丑○○、巳○○、乙○○等人間，
    於擔任大車監考收賄之犯行；均對於各該類型犯罪之實施，彼此間互有犯意聯絡
    及行為之分擔，均應論以各該收賄類型之共同正犯。其等先後多次收賄犯行，均
    各時間緊接，所犯又係構成要件相同之罪名，顯均各係基於概括犯意反覆為之，
    均應依連續犯規定以一罪論，並除法定本刑無期徒刑依法不得加重外，餘均應依
    法加重其刑。被告丑○○、己○○、乙○○等人在偵查中自白，並將所得財物自
    動繳交，既有扣押物品清單在卷足稽，應依貪污治罪條例第八條第二項前段減輕
    其刑。又本案係集體貪污之案件，被告等共處一職業場所，本不易抗拒集體收賄
    之同儕壓力，被告丑○○於犯後自白犯行，並因而查獲共犯己○○、Ａ○○、Ｐ
    ○○、Ｔ○○、Ｒ○○、黃○○、黃政輝等人，而被告Ｉ○○、Ｑ○○等人於犯
    後之自白，亦因而查獲共犯Ｅ○○、未○○、宇○○、子○○、癸○○等人，亦
    應分別依同條項後段之規定，減輕被告丑○○、Ｉ○○、Ｑ○○之刑。另被告Ｋ
    ○○寅○○、申○○、辛○○、午○○、Ｓ○○、Ｄ○○、酉○○、Ｈ○○、Ｂ
    ○○、庚○○等十一人，向依據法令執行公務之人員，對於違背職務之行為行賄
    ，核均係犯貪污治罪條例第十一條第一項之對於違背職務之行為行賄罪。被告Ｋ
    ○○與楊錦元二人，被告申○○、辛○○二人，被告午○○、Ｓ○○、Ｄ○○三
    人，被告Ｈ○○、Ｂ○○二人，就各該所犯行賄罪之施行，彼此間互有犯意聯絡
    及行為分擔，均應分別論以各該當犯罪之共同正犯。被告Ｋ○○等十一人先後多
    次行賄犯行，時間緊接，所犯又係構成要件相同之罪名，顯均各係基於概括犯意
    反覆為之，亦應依連續犯規定各以一罪論，並均依法加重其刑。被告Ｋ○○、申
    ○○、辛○○、午○○、Ｓ○○、Ｄ○○等人，在偵查中自白行賄犯行，應各依
    該條第三項後段規定減輕其刑。被告郭泰清行賄所交付之財物僅新台幣三萬五千
    元，且犯罪情節輕微，應依貪污治罪條例第十二條第二項減輕其刑。原審就被告
    丁○○等十九人論處收賄罪刑，及對被告Ｋ○○等十一人論處行賄罪刑，固非無
    見。惟查原判決未明確認定各該被告行賄、收賄之確實金額，在附表均僅認定記
    載約若干元，及就被告Ｋ○○、寅○○、Ｈ○○、庚○○等人所行賄之金額，及
    被告丁○○等人所受賄之金額，認定錯誤，已均有未合；且被告戊○○、丙○○
    、Ｌ○○三人並不構成收賄罪（理由詳如後述），乃原判決竟仍將該三人併認係
    受賄罪之共犯，亦有未洽；又原判決於主文漏未將被告酉○○、寅○○二人載明
    係連續犯，及既認被告丁○○等收賄犯行係共同正犯，卻於宣告追繳沒收賄款時
    未諭知連帶追繳沒收，復於連續收賄罪諭知被告王寵榮等加重其刑時，未依法排
    除法定刑無期徒刑部分，亦均有未當。被告丁○○等三十人上訴意旨，均否認犯
    罪，分別指摘原審對其等判決部分不當，雖均無足取；惟原審各該部分判決既均
    有可議，自屬無可維持，均應依法予以撤銷改判。爰分別審酌被告丁○○等三十
    人之素行、犯罪之動機、目的、手段、所生危害、犯罪所得、及犯後態度等一切
    情狀，改對其等各量處如主文第二、三、四項所示之刑，並均依法宣告褫奪公權
    ，亦如各該主文所示，以資懲儆。另被告丁○○等十九人所收受如附表一、三所
    示之賄款金額，應分別與各該收受同類型賄款之共犯連帶追繳沒收，如全部或一
    部無法追繳時，均以其財產抵償之（其中被告Ｎ○○、丑○○、亥○○、己○○
    、乙○○個人所得財物部分，因均已自動繳交，自應予以扣除）。
乙、無罪部分：
壹、公訴意旨略以：
一、被告地○○與黃政輝、黃○○等人，自七十五年三月間起至八十七年五月間止，
    分別在麻豆監理站擔任站長、股長、工務員、助理工務員、約僱技術員等職務，
    負責監督或擔任每日由電腦抽派各式車輛之考照工作，係依據法令從事公務之人
    員，竟自七十六年一月間起至八十五年十二月間止，基於共同之概括犯意，於麻
    豆監理站轄區內之立新、喬一、力偉、嘉南、嘉隆、來來、及豐寶等汽車教練場
    ，代為報考之考生考照時，以手勢、口頭指導或踩副煞車等方式，違背其職務上
    應盡之考照義務，使該等汽車教練場之考試及格率得以提高，事後再推由Ｎ○○
    、Ｑ○○、Ｉ○○、卯○○、Ｍ○○等人，向立新之Ｄ○○、喬一與力偉之謝任
    杰、嘉南與嘉隆之酉○○、來來之Ｈ○○興Ｂ○○、豐寶之庚○○等人，以考照
    及格人數每人三百元或四百元不等核計數額收受賄款朋分，因認被告地○○亦涉
    犯有貪污治罪條例第四條第一項第五款對於違背職務之行為收受賄賂罪嫌云云。
二、被告Ｏ○○自七十九年九月十日起至八十年五月一日止，擔任麻豆監理站之站長
    ，其間Ｑ○○曾將前開朋分之賄款轉交予其收受，其明知所屬人員Ｑ○○所交付
    之金錢，係轄區內駕訓班所送之賄款，貪污有據，竟僅拒絕收受而予以庇護不為
    舉發，因認其涉犯有貪污治罪條例第十三條第一項之庇護貪污罪嫌云云。
三、被告戊○○、丙○○、Ｌ○○三人，於任職麻豆監理站期間，均違背職務之行為
    ，被告戊○○於七十六年一月至八十五年十二月間，亦有收受事實欄三所示之共
    同基金賄款一百二十萬元，及事實欄四所示民雄拖車教練場小客車考照之賄款十
    五萬元；被告丙○○於七十九年一月至八十三年二月間，亦有收受事實欄四、五
    所示民雄拖車教練場大車考照，及新霖拖車教練場大車考照之賄款，共六萬元；
    被告Ｌ○○於七十九年一月至七十九年十月間，亦有收受事實欄四、五所示民雄
    拖車教練場大車考照，及新霖拖車教練場大車考照之賄款，共一萬二千元。因認
    其等三人亦均涉犯有貪污治罪條例第四條第一項第五款之對於違背職務之行為收
    受賄賂罪嫌云云。
四、被告丁○○於每次檢驗前，故意洩漏其業務上應保守祕密之當日電腦抽中檢驗員
    名單，予被告楊錦元或被告Ｋ○○，以利覓妥檢驗員安插送驗事宜；又因被告丑
    ○○發現驊慶等公司送驗之車輛有切斷大樑之嫌，即教唆被告Ｋ○○出具不實之
    出廠證明以通過檢驗；復於八十六年七月七日，明知該等公司應檢驗之七部車輛
    僅五部到驗，竟要求被告Ｑ○○虛偽填具不實之檢驗紀錄於職務上所掌檢驗單上
    ，再由其收受賄款五萬元朋分，因認其此部分亦涉犯有刑法第一百三十二條第一
    項之洩漏國防以外之秘密罪嫌，及刑法第二百十三條登載不實公文書、第二百十
    條偽造私文書之教唆罪嫌云云（起訴書證據並所犯法條部分漏未論述）。
五、被告Ｄ○○係立新汽車駕駛人訓練班之班主任，因該駕駛班委託其行賄麻豆監理
    站之公務員，竟利用其業務上持有賄款之機會，基於意圖為自己不法所有之概括
    犯意，自八十三年六月間起至八十七年五月間止，連續多次將該駕訓班會計Ｓ○○所交付賄款中之一部分侵吞入己，共約二百四十萬元，因認其此部分亦涉犯有
    刑法第三百三十六條第二項之業務侵占罪嫌云云。
貳、按犯罪事實應依證據認定之，無證據不得推定其犯罪事實，刑事訴訟法第一百五
    十四條定有明文。此所謂證據係指積極之證據而言，故如無確切之積極證據，足
    以證明被告之犯罪事實，即令被告不能為有利之反證，亦不能遽論以罪刑；又事
    實之認定應憑證據，如未能發現相當證據，或證據不足以證明，自不能以推測或
    擬制之方法，為裁判基礎。次按被告之自白，不得作為有罪判決之唯一證據，若
    無法證明其與事實相符者，即根本失其證據之證明力，不得採為判斷之根據。又
    按共同被告所為不利於己之陳述，固得採為其他共同被告犯罪之證據，但此項不
    利之陳述，須無瑕疵可指，且就其他方面調查又與事實相符者，始得採為犯罪事
    實之認定，若不為調查而專憑該項供述，即為其他共同被告犯罪事實之認定，顯
    與刑事訴訟法第一百五十六條第二項之規定有違，亦經最高法院分別著有判例在
    案。公訴人認被告地○○涉犯有上開罪嫌，無非係以其自白及同案被告Ｑ○○、
    Ｎ○○之供述為論據；認被告Ｏ○○犯有上開罪嫌，係以同案被告Ｑ○○之供
    述為論據；認被告戊○○犯有上開罪嫌，係以同案被告Ｎ○○、Ｉ○○、Ｑ○○、申○○等人之供述為論據；認被告丙○○犯有上開罪嫌，係以同案被告Ｉ
    ○○之供述為論據；認被告Ｌ○○犯有上開罪嫌，係以同案被告Ｎ○○、Ｉ○○、Ｑ○○之供述為論據；另認被告丁○○、Ｄ○○亦犯有此部分罪嫌，則係
    以其等三人之自白為論據。
參、訊據被告地○○、Ｏ○○、戊○○、丙○○、Ｌ○○、丁○○等人，則均堅詞否
    認有何公訴意旨所指之各該犯行。
一、被告地○○辯稱：其於調查站所為自白顯與同案被告Ｑ○○、Ｎ○○所供不符。
    同案被告Ｑ○○於調查站及檢察官偵查中，均供稱其並未收受過賄賂，且對於該
    款係何款亦不知情，另同案被告Ｎ○○於調查站及偵查中，亦稱其確實未曾收受
    伊所持交之款項，是其自白有收受賄款云者，顯與事實不符，難據為其有罪之認
    定等語。經查被告地○○雖於八十七年五月廿七日調查站自白稱：在擔任第一股
    股長時，每逢春節及中秋節，公基金之管理人均會致送我五千元或六千元之賄款
    予我收受，曾自Ｉ○○手中接受五、六千元年節賄款，我在八十年三月接任站長
    後不久，當時管理該公基金之總務Ｎ○○，曾先後兩次以信封裝妥朋分之公基金
    予我，但均經我拒絕，Ｑ○○亦曾有二次交付一萬或一萬千千元之朋分款項予我
    ，我亦拒絕，直至八十年十月份，Ｎ○○及Ｑ○○仍執意要我收受朋分款，我在
    推辭不了之情況下才開始收受，直至八十五年五月調離麻豆監理站為止云云。然
    微論被告地○○之所以在調查站為該自白，是否如其在審理中所辯稱：係因其前
    往接受調查之前，即已獲悉多名同案被告因不自白犯罪而被收押，其因身體狀況
    不佳，罹患有心臟病等，隨時都可能發作，因此深恐萬一被收押，宿疾發作，性
    命可能不保，而故為不實承認等語屬實。因同案被告Ｉ○○在調查站及檢察官偵
    訊時，既均已供稱從未送過被告地○○任何賄款等語不移；且被告Ｎ○○於八十
    七年五月十三日調查站亦供稱：公基（積）金係黃政輝於七十五年八月二十八日
    到任後約一年才開始設立，但被告地○○係於七十五年問擔任麻豆監理站第一股
    股長之職，而於七十六年三月間被調往嘉義監理所任課長等語明確，足見七十六
    年三月以前，並無所謂公積金之設立，尤無所謂公積金管理人存在，因此被告地
    ○○在調查站自白稱其於擔任麻豆監理站第一股長時，每逢春節或中秋節有自該
    站之公基金管理人手中收受五千元或六千元之賄款云云，顯然不實。次據同案被
    告Ｎ○○於八十七年五月七日調查站供稱：在黃政輝擔任本監理站站長期間，每
    遇春節、中秋節會致送六千元款項之紅包持向站長室親自面交，此外未再送其他
    人員等語，亦顯見其除送賄款給黃政輝站長外，並未致送賄款給包括被告地○○
    在內之其他歷任站長，嗣其另供稱至於他任站長尚有被告地○○收過云者，即與
    先前供述不符，況其於八十七年五月十三日調查站第二次調查時，復已供稱上開
    筆錄供述有誤，並說明曾二次欲送賄款給被告地○○，但被告地○○均拒收，且
    一再說明被告地○○拒收賄款，另堅指其他有收受賄款之人員不移，因而獲判免
    刑。另同案被告Ｑ○○亦於八十七年五月十九日調查站供稱：除黃政輝站長收賄
    外，並無其他站長收賄，被告地○○擔任麻豆站長期間，伊曾親自將賄款要送給
    被告地○○，但被告地○○不願收受等語甚明。足見被告地○○確未自同案被告
    Ｎ○○、Ｑ○○、或其他人手中收取任何賄款無疑。被告地○○在調查站自稱：
    直到八十年十月份，Ｎ○○及Ｑ○○仍執意要我收受朋分賄款，我在推辭不了之
    情況下，才開始收受云者，難認屬實情。況檢察官起訴書附表一所載被告地○○
    之收賄期間亦與其自白不符。再參諸麻豆監理站所設公基金期間不短，衡情被告
    地○○豈有只收同案被告Ｎ○○所送次數不多之賄款，而不收其他公基金管理人
    所送賄款之理？益見同案被告Ｎ○○所供被告地○○收過賄款云云，顯亦與情理
    有違。綜上足見被告地○○之自白既與事實不符，另同案被告Ｎ○○所為有致送
    賄款給被告地○○之供述，又有瑕疵，此外復查無其他積極證據，足證被告地○○有收賄之犯行，被告地○○被訴犯罪即屬不能證明。至被告地○○是否涉嫌知
    情故為庇護或不為舉發，因與本案起訴之基本犯罪事實不同，尚非本院所得併予
    審判。
二、被告Ｏ○○辯稱：麻豆監理站八十九年二月一日（八九）嘉監麻字第八九００八
    八四號函已稱：「經查本站成立迄八十七年止，並無接獲民眾陳情或檢舉本站人
    員有索賄之事」等語甚明，且其在麻豆監理站任職期間僅短短七個多月，正熟悉
    各項業務當中，於無民眾反應或檢舉情況下，其實無從知悉麻豆監理站人員有不
    法之事，即難認其已「明知」；又同案被告Ｑ○○在原審經訊以：「在調查站所
    言公基金是否有交給Ｏ○○……等人？」，答稱：「沒有」，亦與該同案被告在
    檢察官偵查中訊以：被告Ｏ○○是否知道「錢的來源」時答稱：「應該不知道」
    等語若合符節，足證同案被告Ｑ○○在調查站所為對其不利之供述，不足採信等
    語。經查同案被告Ｑ○○雖於八十七年五月十九日，調查員在看守所內訊問時表
    示曾送賄款給被告Ｏ○○被拒云云；然該同案被告早於八十七年五月六日被調查
    站約談時即否認犯行，則姑不論伊在被收押期間之供述，是否如伊所辯係被利誘
    交保無任意性所致，因伊嗣於八十七年五月二十二日，在偵查中答覆檢察官稱：
    「我第一次要交給他不收，以後就沒再送，Ｏ○○應該不知道錢的來源」，繼於
    八十九年一月二十四日在原審訊以：「在調查站所言公基金，是否有交給Ｏ○○
    ．．．．等人？答稱：沒有」，及「在調查站所言是因他們脅迫下才承認的」，
    又於八十九年十月二十日在本院亦為相同意旨之供述等語，已見同案被告Ｑ○○
    此部分前後供述不一，而有嚴重瑕疵。次依據起訴書之記載，所謂「公基金」係
    每月朋分，豈有只送一次即不再送之理，且衡情凡欲行賄者，必將賄款來源、行
    賄目的告知對方，否則殊無行賄之必要，乃同案被告Ｑ○○被訊以被告Ｏ○○是
    否知道是什麼錢時，竟答稱：「應該不知道」，足證同案被告Ｑ○○被羈押期間
    所供前詞不實。再參以同案被告Ｎ○○於八十七年五月七月在調查站稱：「我事
    實上也是保管公基金總務之一，Ｏ○○、李榮造兩位站長，因在本站期間不長，
    並沒有參與朋分該公基金賄款」，於八十七年五月十三日在調查站，再被訊以被
    告Ｏ○○任職期間有無收受賄款時稱：「我並未曾致送或分送任何賄款予伊（Ｏ
    ○○）」，另同案被告丑○○於八十七年五月七日，在調查站被詢及轄區駕訓班
    致送之賄款，除每月朋分全部主考人員外，尚有無朋分予監理站高層人員時稱：
    「除主考人員外，尚有朋分予站長黃００、副站長王００等人」，並無提及被告
    Ｏ○○其人，及被告Ｏ○○任職麻豆監理站站長，係自七十九年九月十日起至八
    十年五月一日離職，共計七個月又二十日（見卷附嘉義區監理所服務期間證明書
    ），所有涉及本案之各駕訓班行賄人員，所供開始行賄之時間，均在被告Ｏ○○
    離職以後始發生各情，暨原審卷附之麻豆監理站八十九年二月一日（八九）嘉監
    麻字第八九００八八四號覆函稱：「經查本站成立迄八十七年止，並無接獲民眾
    陳情或檢舉本站人員有索賄之事」等語，益足證被告Ｏ○○在麻豆監理站任職期
    間僅短短七個多月，且正熟悉各項業務中，於無民眾反應或檢舉情況下，實無從
    知悉麻豆監理站人員有不法貪瀆情事，難認其已明知屬下有確切貪污之事證。按
    貪污治罪條例第十三條第一項「直屬主管長官對於所屬人員，明知貪污有據，而
    予以庇護或不為舉發者．．．．」罪名之成立，必須明知所屬貪污有據，而有庇
    護之事實始足當之，而據上論述，被告Ｏ○○自七十九年九月十日起至八十年五
    月一日止，在麻豆監理站任職期間僅七個月餘，在如此短暫時間內，實無從發現
    屬下之舞弊行為，其應係不知而非明知，又其既然不知屬下有舞弊之事，又何來
    包庇之有。綜上足認被告Ｏ○○所辯，尚堪採信，此外復查無其他積極證據，足
    認其有何犯行，其被訴犯罪應屬不能證明。
三、被告戊○○辯稱：其執行路考評分嚴格，多次與業者即同案被告申○○發生口頭
    爭執，不可能向該業者收受好處幫助考生通過路考，另同案被告Ｎ○○、Ｑ○○
    、Ｉ○○等人在調查站所為供述，亦不足為其不利之認定，其確無收賄及轉交賄
    款之行為等語。經查同案被告Ｎ○○雖於八十七年五月七日，在調查站供稱：「
    我知道另有Ｑ○○、巳○○、卯○○、乙○○、Ｉ○○、Ｍ○○、戊○○、丑○○等九位主考官，也有向業者收賄」云云，然同案被告Ｎ○○於該筆錄亦供陳係
    「個別收受業者」交付之賄款，則既係「個別收受」，同案被告Ｎ○○焉知被告
    戊○○有無收賄？且考卷附調查站八十六年十月二十二日監聽譯文表，所載：「
    許（申○○）：妙仔，前面安仔（指戊○○主考」。何（辛○○）：怎樣，安仔
    要怎麼辦？也是．．．許：要考嗎？何：考啊！許：還是要下午（考）？何：考
    啦。許：好啦」等內容。苟被告戊○○係一定會放水收賄，則同案被告申○○即
    無庸再問「要考嗎？」這句話，況由該譯文亦可知若電腦抽籤抽中被告戊○○，
    業者均不願意參加該次考試至明，是同案被告申○○稱被告戊○○有收受賄款云
    者，尚難認屬實情，蓋被告戊○○苟有收受同案被告申○○之賄款？焉有抽中由
    其主考而不願參加考試之理？又證人即同為麻豆監理站考照監考員壬○○、甲○○，在本院亦證稱：被告戊○○執法很嚴格，曾為考生不及格與徐乃和計較，及
    告至站長處等語；另證人即業者天○○、戌○○在本院亦證稱：被告戌○○驗車
    時很嚴格，不用送紅包即可過關等語，。再參諸同案被告午○○八十七年五月五
    日在調查站供稱：「麻豆監理站主監考人員除了戊○○，不收受賄款外，餘主監
    考人員．．．均有收受賄款，因為當時我懷疑Ｄ○○未將全部賄款，致贈予麻豆
    監理站前揭主考人員，．．．王（戊○○）主考時有十人通過考照，以下類推，
    其中戊○○均未收受賄款，故每期金額均有扣除戊○○之賄款。乃八十七年四月
    中旬恢復致送賄款，我並要求Ｄ○○所有主考均要致送，包括戊○○，但事後Ｄ
    ○○又把送給戊○○的兩期賄款，一期四千八百元退還給我太太郭靜儀，一期六
    千元退還由我收下」等語；及同案被告Ｓ○○於八十七年五月五日在調查站供稱
    ：「其中戊○○的名字下括弧寫（沒有算）或打「×」之意，即午○○交待戊○○之賄款不用送了」，繼於八十七年五月五日在偵查中供稱：「（問：戊○○有
    否送？）午○○告訴我，不要算戊○○，原因我不清楚」等語；暨同案被告Ｄ○○於八十七年五月六日在調查站供稱：「而戊○○．．．家境富裕且操守佳．．
    ．，以上六人的賄款我全數侵吞私用，其中戊○○在八十七年四月十五日及四月
    二十九日，『立新』分別要我代轉賄款六千元及四千八百元因午○○發覺我有私
    吞賄款和會計Ｓ○○在核帳，我即把前述賄款退回給Ｓ○○及午○○」等語。益
    足認被告戊○○無向業者收受賄賂之情事。至同案被告Ｑ○○雖於八十七年五月
    十九日在調查站稱：「曾經參與分配公基金者有．．．戊○○．．．」云云；然
    該同案被告嗣於八十七年五月二十日，在檢察官偵查中亦強調「有表示不收是丑
    ○○、戊○○、乙○○三人」等語，已見該同案被告之供述前後不一，難據為被
    告戊○○不利之證明。另同案被告Ｉ○○八十七年五月二十日在檢察官偵查時，
    係供陳「至於戊○○、亥○○、黃○○三人我沒印象有否直接交錢給他們」等語
    ，是亦無由該同案被告之供述，遽認被告戊○○有收受賄款。綜上足認被告戊○○所辯前詞，尚非不得採信，此外復查無其他積極證據，足認其有何犯行，其被
    訴犯罪應屬不能證明。
四、被告丙○○辯稱：其擔任大車監考期間，確未曾向業者收受賄款等語。經查同案
    被告Ｉ○○於八十七年五月二十一日，在調查站第二次提訊時，固曾供稱：（問
    ：麻豆監理站監考人員有那些人有朋分駕訓業者所致送之賄款？有丙○○、己○○、Ａ○○、Ｔ○○．．．Ｐ○○、Ｒ○○．．．」，及於八十七年五月二十日
    在檢察官偵查時，固亦曾供稱：（問：那些監考人員有收到賄款？）有收到我轉
    送賄款的有丙○○、己○○、Ａ○○、Ｔ○○、Ｐ○○、Ｒ○○．．．」云云。
    然查該同案被告所指被告丙○○收賄之情形，僅泛稱被告丙○○朋分賄款，並無
    詳細時間、地點、次數、及每次金額多少之描述，是否屬實已因無其他佐證而有
    可疑，且該同案被告於八十七年五月二十日，經檢察官提訊時並未指證被告丙○○，在本院更明確陳稱未送賄款予被告丙○○，亦見同案被告Ｉ○○之供述，游
    移不一而有瑕疵，難據為被告丙○○不利之證明。次考卷附被告丙○○在麻豆監
    理站之服務資料，其自七十八年十月到職，八十年起開始擔任大貨車監考業務，
    至八十三年二月一日即調職嘉義監理站；再依同案被告Ｉ○○於八十七年五月廿
    六日，在偵查中所稱：「（問：申○○大車小車部份何時開始收？）八十三年開
    始收，收到八十五年底，之後我沒收到他的錢。」、「（問：Ｄ○○車部份何時
    開始收？）從八十四年開始，收到八十五年底」等語觀之。被告丙○○任職大車
    監考期間，既係八十年至八十三年二月一日，顯見同案被告Ｄ○○於八十四年間
    行賄時，被告丙○○已不在麻豆監理站服務，根本無從收受該部分之賄款至明；
    至八十年一、二月間有關同案被告申○○部分之大車考照，依卷附麻豆監理站九
    十年八月二十二日嘉監麻字第九０一二０四號函送之八十三年、二月份考檢驗工
    作電腦抽籤調派表四張，及被告丙○○所提出之監考一覽表（見本院卷三第二五
    四至二五八、二八八至二九二頁），亦顯示被告丙○○擔任監考人員時之主考官
    均非同案被告Ｉ○○，則同案被告Ｉ○○既未與被告丙○○共同考照，又何來將
    所收賄款分送予被告丙○○之有，況同案被告即民雄拖車教練場負責人申○○，
    及新霖拖車教練場負責人Ｄ○○，亦均未曾供述有向被告丙○○行賄，至各該業
    者是否有向同案被告Ｉ○○行賄，要與被告丙○○無。綜上足認被告丙○○所
    辯，堪予採信，此外復查無其他積極證據，足證被告丙○○有收受賄賂之情事，
    其被訴犯罪應屬不能證明。
五、被告Ｌ○○辯稱：其自七十五年三月任職麻豆監理站，迄七十九年十月五日即調
    離至臺南監理站，而民雄與新霖兩家拖車教練場，係於其離開麻豆監理站後，始
    為行賄之行為，其何能為收受該兩家業者之賄賂，同案被告Ｎ○○、Ｉ○○、Ｑ
    ○○稱有轉交其賄款，顯與事實不符等語。經查同案被告Ｎ○○雖於八十七年五
    月七日在調查站稱：「約於五、六年前，我認識申○○開始，即利用考照主考官
    之機會收受賄款‧‧」、「另約自八十四年起認識Ｄ○○，午○○並自同時收受
    新霖教練場所致送之賄款」；同案被告Ｉ○○雖於八十七年五月七日在調查站稱
    ：「大約在五、六年前，申○○因帶領汽車教練場學員到麻豆站考照，經常來辦
    公室洽公因而認識，申○○經營的教練場是非法無照的教練場」，繼於八十七年
    五月廿六日羈押後在偵查中稱：「（申○○部分）八十三年開始收，收到八十五
    年底」、「（Ｄ○○部分）從八十四年開始收，收到八十五年底」；同案被告Ｑ
    ○○雖於八十七年五月十九日在看守所訊問時稱：「申○○約自八十一年間設立
    民雄地下教練場，Ｄ○○則自八十四年間設立新霖地下拖車教練場，事先均與我
    協議，於我抽中擔任各式車輛主考官時，暗示我協助以手勢指導該屬考生通過考
    照」各等語。然綜觀各該供述，非惟同案被告Ｎ○○、Ｉ○○、Ｑ○○三人，並
    未指稱被告Ｌ○○有何收賄之犯行，且被告Ｌ○○係於七十五年三月任職麻豆監
    理站，至七十九年十月五日即外調至臺南監理站，亦有嘉義監理所七十九年九月
    二十七日工作調派通知單存卷足稽（見本院卷三第二二二頁），而依同案被告申
    ○○供稱與監理站人員較密切往來時間為八十二、八十三年間，同案被告Ｎ○○
    、Ｑ○○、Ｉ○○在調查站亦均稱約自八十一年後或八十三年後始收受民雄教練
    場之賄款，則斯時被告Ｌ○○既已調職至臺南監理站而不在麻豆監理站，其何能
    收受該賄款。又新霖拖車之行賄時間，依上說明及經檢察官查證係八十四年至八
    十七年間（見起訴書附表二），另同案被告Ｉ○○在偵查中，亦稱Ｄ○○部分係
    從八十四年開始收到八十五年底，而被告Ｌ○○自七十九年十月五日即外調至臺
    南監理站，其無由收受此部分之賄款亦明。顯見民雄與新霖兩家拖車教練場之行
    賄行為，均與離職之被告Ｌ○○全然無關。同案被告Ｉ○○、Ｑ○○、Ｎ○○之
    供述，尚不足為被告Ｌ○○不利之證明。再參諸同案被告申○○於八十七年五月
    五日在調查站稱：「（問：除向主考官行賄外，另向副考官行賄？）答：我致送
    賄款都是以主考官為行賄對象，但是副考官如黃○○、己○○、Ａ○○、蔡中興
    、Ｔ○○也需要他們配合才可以順利過關‧‧至於有無平分及平分情形我也不清
    楚」等語，當中所謂之副考官姓名亦未提及被告Ｌ○○其人，益足證被告Ｌ○○
    確無收賄之情事。綜上足認被告Ｌ○○所辯，尚非不可採信，此外復查無其他積
    極確切證據，足認其有何公訴意旨所指之犯行，本件不能證明被告Ｌ○○犯罪。
六、被告丁○○辯稱：監理站抽中驗車人員名單，每日均放置於「一、二、三、四股
    及檢驗室、報名處、服務台」對外公開，任何人均可取閱參考，並非應守秘密文
    件，其將之告知同案被告楊錦元父子，純為服務性質應無違法可言。又同案被告
    Ｋ○○之驊慶等遊覽客運公司七輛遊覽車，係於八十六年七月七日、八十六年七
    月八日兩日到驗，而調查站監聽譯文截到時間為八十六年七月十四日晚間，已於
    驗車之後，事過境遷雙方如何約定期約？且同案被告Ｋ○○亦稱未送其賄款五萬
    元等語。經查被告丁○○固有將監理站抽中驗車人員名單，告知同案被告楊錦元
    父子，然該名單係依何法令應予保密不得洩漏，微論公訴人已未舉證以實其說，
    且既係放置於「一、二、三、四股及檢驗室、報名處、服務台」等處供人取閱參
    考，其非應守秘密之文件亦毋庸疑，則被告丁○○將之告知他人，何來洩密之有
    。又被告Ｋ○○之驊慶等遊覽公司七輛遊覽車，係於八十六年七月七日、八十六
    年七月八日兩日到驗，既有該檢驗報告表在卷足稽，且被告Ｋ○○一再堅稱所交
    付予被告丁○○之數萬元，是請被告丁○○代繳公司違規罰款，並非賄款等語在
    卷，則此部分既無未到驗情形，衡情被告Ｋ○○自無高價行賄之必要，即難認被
    告丁○○有此部分犯行。又被告丑○○係稱其懷疑大樑有切斷情形，而被告Ｋ○○則稱被告丑○○判斷錯誤，然其為使檢驗順利始送八千元賄款云云，是既無證
    據證明被告Ｋ○○有出具不實出廠證明之文書，被告丁○○當無所謂教唆之犯行
    。
七、被告Ｄ○○雖坦承侵占應送予被告Ｎ○○等人之賄款云云，然除被告Ｄ○○之片
    面自白外，別無其他佐證足認其有侵占之犯行，且被告卯○○等人又與被告午○○等人熟識，被告Ｄ○○焉能長期侵占賄款，而不為被告午○○、卯○○、Ｎ○○等人發覺？況被告午○○復供稱八十七年三月間，送給被告戊○○之賄款，被
    告Ｄ○○又退還其妻子等語明確，則被告Ｄ○○真有侵占犯行，該被告戊○○拒
    收之賄款本不易為人查覺，何以被告Ｄ○○卻反而退還給被告午○○之妻子？殊
    與常理有違！益足徵被告Ｄ○○坦承侵占賄款，實係因為迴避行賄罪較重之刑罰
    ，兩害相權而選擇承認罪刑較輕之業務侵占罪，否則無以說明其雜記簿上所載帳
    目，從而被告Ｄ○○之自白侵占，顯非事實，難認其有此部分犯行，且其所謂侵
    占之金額，自應算入行賄之數額中。
肆、原審疏未詳查，遽對被告戊○○、丙○○、Ｌ○○三人論罪科刑，即有未合。其
    等三人，上訴意旨均否認犯罪，分別指摘原審對其等判決部分不當，自為有理由
    ，應由本院將原審此部分判決予以撤銷，改諭知其等三人均無罪。另原審對被告
    地○○、Ｏ○○、及被告Ｄ○○侵占部分，以其等三人被訴各該犯罪均屬不能證
    明，依法諭知其等三人均無罪，經核並無不合。檢察官上訴意旨，猶執陳詞指摘
    原審各該部分判決不當，為無理由，均應依法予以駁回。至被告丁○○被訴洩漏
    國防以外之秘密、登載不實公文、教唆偽造私文書等罪嫌部分，雖公訴意旨證據
    及所犯法條欄中漏未予論述，然依公訴意旨之犯罪事實所示，仍應認其有因收賄
    而觸犯各該罪嫌，惟因與已起訴成罪之收賄犯行，具有裁判上一罪之牽連犯關係
    ，依審判不可分之原則，爰不另於主文為無罪判決之諭知。
丙、據上論斷，應依刑事訴訟法第三百六十八條、第三百六十九條第一項前段、第三
    百六十四條、第二百九十九條第一項前段、第三百零一條第一項，貪污治罪條例
    第二條、第四條第一項第五款、第十一條第一項、第三項、第八條、第十條、第
    十二條第二項、第十七條，刑法第十一條前段、第二十八條、第五十六條、第三
    十七條第二項，判決如主文。
本案經檢察官曾顯智到庭執行職務。
中      華      民      國    九十一    年      八      月    二十七    日
                                  臺灣高等法院臺南分院刑事第二庭
                                      審判長法官  游  明  仁
                                            法官  蘇  重  信
                                        法官  林  永  茂
右正本證明與原本無異。
如不服本判決，應於判決送達後十日內向本院提出上訴狀，其未敘述理由者並應於提
出上訴狀後十日內向本院補提理由書（應附繕本)。
                                      法院書記官  劉  岳  文
中      華      民      國    九十一    年      八      月    二十七    日
貪污治罪條例第四條第一項第五款：
有下列行為之一者，處無期徒刑或十年以上有期徒刑，得併科新台幣一億元以下罰金
：
五  對於違背職務之行為，要求、期約或收受賄賂或其他不正利益者。
貪污治罪條例第十一條第一項：
對於第二條人員，關於違背職務之行為，行求、期約或交付賄賂或其他不正利益者，
處一年以上七年以下有期徒刑，得併科新台幣三百萬元以下罰金。
附表一：除大車監考人員外之收賄明細表
┌───┬──┬────┬─────┬────┬─────┬──────┐
│被  告│收賄│共同基金│   驗車   │向申○○│ 向Ｄ○○ │1.被告供詞  │
│      │    │收賄數額│ 收賄數額 │收賄數額│ 收賄數額 │2.證據      │
│      │    │1.－├──┬──┤1.至├──┬──┤3.收賄總額  │
│      │    │12.      │驊慶│佳皇│5.      │新霖│立新│            │
│      │    │        │－│7503│        │12.│1.│            │
│      │    │        │8705│－87│        │ 至 │ 至 │            │
│職  稱│期間│        │    │05  │        │5.│5.│            │
├───┼──┼────┼──┼──┼────┼──┼──┼──────┤
│黃政輝│1.│五十二萬│    │    │        │    │    │1.被告否認收│
│站  長│ 至 │元      │    │    │        │    │    │  賄。      │
│      │9.│        │    │    │        │    │    │2.Ｎ○○、│
│      │6.│        │    │    │        │    │    │    Ｑ○○供│
│      │ 至 │        │    │    │        │    │    │    稱有收受│
│      │12.│        │    │    │        │    │    │    賄款。  │
│      │    │        │    │    │        │    │    │  Ｉ○○、│
│      │    │        │    │    │        │    │    │    卯○○稱│
│      │    │        │    │    │        │    │    │    託Ｎ○○│
│      │    │        │    │    │        │    │    │    轉交賄款│
│      │    │        │    │    │        │    │    │3.五十二萬元│
│      │    │        │    │    │        │    │    │  。        │
├───┼──┼────┼──┼──┼────┼──┼──┼──────┤
│丁○○│1.│        │五萬│    │        │    │    │1.被告否認收│
│前副站│ 至 │        │三千│    │        │    │    │  賄。      │
│長    │10.│        │元  │    │        │    │    │2.Ｋ○○供│
│      │    │        │★  ││        │    │    │    稱每部車│
│      │    │        │註一│    │        │    │    │    送驗交付│
│      │    │        │    │    │        │    │    │    丁○○六│
│      │    │        │    │    │        │    │    │    千元，若│
│      │    │        │    │    │        │    │    │    檢驗員稱│
│      │    │        │    │    │        │    │    │    有問題再│
│      │    │        │    │    │        │    │    │    提高數額│
│      │    │        │    │    │        │    │    │    。楊錦元│
│      │    │        │    │    │        │    │    │    稱新、舊│
│      │    │        │    │    │        │    │    │    車送驗每│
│      │    │        │    │    │        │    │    │    部車各六│
│      │    │        │    │    │        │    │    │    千元、三│
│      │    │        │    │    │        │    │    │    千元。  │
│      │    │        │    │    │        │    │    │  丑○○稱│
│      │    │        │    │    │        │    │    │    僅收一千│
│      │    │        │    │    │        │    │    │    五百元至│
│      │    │        │    │    │        │    │    │    二千元。│
│      │    │        │    │    │        │    │    │  Ｎ○○稱│
│      │    │        │    │    │        │    │    │    僅收一千│
│      │    │        │    │    │        │    │    │    元至二千│
│      │    │        │    │    │        │    │    │    元。    │
│      │    │        │    │    │        │    │    │  Ｉ○○稱│
│      │    │        │    │    │        │    │    │    前後、段│
│      │    │        │    │    │        │    │    │    各收一千│
│      │    │        │    │    │        │    │    │    元、二千│
│      │    │        │    │    │        │    │    │    元。    │
│      │    │        │    │    │        │    │    │  卯○○稱│
│      │    │        │    │    │        │    │    │    不分前後│
│      │    │        │    │    │        │    │    │    段均收二│
│      │    │        │    │    │        │    │    │    千元。  │
│      │    │        │    │    │        │    │    │3.五萬三千元│
│      │    │        │    │    │        │    │    │  。        │
├───┼──┼────┼──┼──┼────┼──┼──┼──────┤
│Ｍ○○│1.│一百二十│一萬│五千│十五萬元│二萬│四萬│1.被告否認收│
│約雇員│ 至 │萬元    │五千│元  │        │元  │元  │  賄。      │
│      │5.│        │元  │    │        │    │    │2.共同基金│
│      │    │        │    │    │        │    │    │    －Ｄ○○│
│      │    │        │    │    │        │    │    │    、謝任杰│
│      │    │        │    │    │        │    │    │    、酉○○│
│      │    │        │    │    │        │    │    │    稱有收受│
│      │    │        │    │    │        │    │    │    賄款，劉│
│      │    │        │    │    │        │    │    │    木川、姚│
│      │    │        │    │    │        │    │    │    開杰、蔡│
│      │    │        │    │    │        │    │    │    明輝、楊│
│      │    │        │    │    │        │    │    │    振昌供稱│
│      │    │        │    │    │        │    │    │    有收受賄│
│      │    │        │    │    │        │    │    │    款。    │
│      │    │        │    │    │        │    │    │  驗車－邱│
│      │    │        │    │    │        │    │    │    泰清稱有│
│      │    │        │    │    │        │    │    │    收受賄款│
│      │    │        │    │    │        │    │    │    （調查筆│
│      │    │        │    │    │        │    │    │    錄）。  │
│      │    │        │    │    │        │    │    │  民雄－許│
│      │    │        │    │    │        │    │    │    乃和稱有│
│      │    │        │  │    │        │    │    │    收受賄款│
│      │    │        │    │    │        │    │    │  新霖－黃│
│      │    │        │    │    │        │    │    │    金水稱有│
│      │    │        │    │    │        │    │    │    收受賄款│
│      │    │        │    │    │        │    │    │  己○○稱│
│      │    │        │    │    │        │    │    │    其曾轉交│
│      │    │        │    │    │        │    │    │    監考賄款│
│      │    │        │    │    │        │    │    │    一千元。│
│      │    │        │    │    │        │    │★  │3.一百四十三│
│      │    │        │    │    │        │    │註二│  萬元。    │
├───┼──┼────┼──┼──┼────┼──┼──┼──────┤
│Ｑ○○│6.│一百二十│一萬│五千│十五萬元│四萬│十三│1.被告自白收│
│助理員│ 至 │萬元    │五千│元  │        │元  │萬元│  賄。      │
│      │5.│        │元  │    │        │    │    │2.共同基金│
│      │    │        │    │    │        │    │    │    －Ｄ○○│
│      │    │        │    │    │        │    │    │    、酉○○│
│      │    │        │    │    │        │    │    │    稱有收受│
│      │    │        │    │    │        │    │    │    賄款，劉│
│      │    │        │    │    │        │    │    │    木川、姚│
│      │    │        │    │    │        │    │    │    開杰、楊│
│      │    │        │    │    │        │    │    │    振昌供稱│
│      │    │        │    │    │        │    │    │    有收受賄│
│      │    │        │    │    │        │    │    │    款。    │
│      │    │        │    │    │        │    │    │  驗車－王│
│      │    │        │    │    │        │    │    │    雯榮、邱│
│      │    │        │    │    │        │    │    │    泰清稱有│
│      │    │        │    │    │        │    │    │    收受賄款│
│      │    ││    │    │        │    │    │  民雄－許│
│      │    │        │    │    │        │    │    │    乃和稱有│
│      │    │        │    │    │        │    │    │    收受賄款│
│      │    │        │    │    │        │    │    │  新霖－黃│
│      │    │        │    │    │        │    │    │    金水稱有│
│      │    │        │    │    │        │    │    │    收受賄款│
│      │    │        │    │    │        │    │    │  己○○稱│
│      │    │        │    │    │        │    │    │    其曾轉交│
│      │    │        │    │    │        │    │    │    監考賄款│
│      │    │        │    │    │        │    │    │    一千元。│
│      │    │        │    │    │        │    │★  │3.一百五十四│
│      │    │        │    │    │        │    │註三│  萬元。    │
├───┼──┼────┼──┼──┼────┼──┼──┼──────┤
│卯○○│10.│七十萬元│一萬│五千│十五萬元│六萬│十二│1.被告自白收│
│工務員│ 至 │        │五千│元  │        │元  │萬元│  賄。      │
│      │5.│        │元  │    │        │    │    │2.共同基金│
│      │    │        │    │    │        │    │    │    －Ｄ○○│
│      │    │        │    │    │        │    │    │    、酉○○│
│      │    │        │    │    │        │    │    │    稱有收受│
│      │    │        │    │    │        │    │    │    賄款，劉│
│      │    │        │    │    │        │    │    │    木川、蔡│
│      │    │        │    │    │        │    │    │    明輝、楊│
│      │    │        │    │    │        │    │    │    振昌供稱│
│      │    │        │    │    │        │    │    │    有收受賄│
│      │    │        │    │    │        │    │    │    款。    │
│      │    │        │    │    │        │    │    │  驗車－王│
│      │    │        │    │    │        │    │    │    雯榮、邱│
│      │    │    │    │    │        │    │    │    泰清稱有│
│      │    │        │    │    │        │    │    │    收受賄款│
│      │    │        │    │    │        │    │    │  民雄－許│
│      │    │        │    │    │        │    │    │    乃和稱有│
│      │    │        │    │    │        │    │    │    收受賄款│
│      │    │        │    │    │        │    │    │  新霖－黃│
│      │    │        │    │    │        │    │    │    金水稱有│
│      │    │        │    │    │        │    │    │    收受賄款│
│      │    │        │    │    │        │    │    │  己○○稱│
│      │    │        │    │    │        │    │    │    其曾轉交│
│      │    │        │    │    │        │    │    │    監考賄款│
│      │    │        │    │    │        │    │    │    一千元。│
│      │    │        │    │    │        │    │★  │3.一百零五萬│
│      │    │        │    │    │        │    │註四│  元。      │
├───┼──┼────┼──┼──┼────┼──┼──┼──────┤
│巳○○│1.│一百二十│一萬│五千│十五萬元│四萬│    │1.被告否認收│
│助理員│ 至 │萬元    │五千│元  │        │元  │    │  賄。      │
│      │5.│        │元  │    │        │    │    │2.共同基金│
│      │    │        │    │    │        │    │    │    －Ｎ○○│
│      │    │        │    │    │        │    │    │    、卯○○│
│      │    │        │    │    │        │    │    │    、Ｑ○○│
│      │    │        │    │    │        │    │    │    、Ｉ○○│
│      │    │        │    │    │        │    │    │    供稱有收│
│      │    │        │    │    │        │    │    │    受賄款。│
│      │    │        │    │    │        │    │    │  驗車－王│
│      │    │        │    │    │        │    │    │    雯榮、邱│
│      │    │        │    │    │        │    │    │    泰清稱有│
│      │    │        │    │    │        │    │    │    收受賄款│
│      │    │        │    │    │        │    │    │  民雄－許│
│      │    │        │    │    │        │    │    │    乃和稱有│
│      │    │        │    │    │        │    │    │    收受賄款│
│      │    │        │    │    │        │    │    │  新霖－黃│
│      │    │        │    │    │        │    │    │    金水稱有│
│      │    │        │    │    │        │    │    │    收受賄款│
│      │    │        │    │    │        │    │    │  己○○稱│
│      │    │        │    │    │        │    │    │    其曾轉交│
│      │    │        │    │    │        │    │    │    監考賄款│
│      │    │        │    │    │        │    │    │    一千元。│
│      │    │        │    │    │        │    │    │3.一百四十一│
│      │    │        │    │    │        │    │    │  萬元。    │
├───┼──┼────┼──┼──┼────┼──┼──┼──────┤
│Ｉ○○│1.│一百二十│一萬│五千│十五萬元│四萬│    │1.被告自白收│
│股  長│ 至 │二萬元  │五千│元  │        │元  │    │  賄。      │
│      │5.│        │元  │    │        │    │    │2.共同基金│
│      │    │        │    │    │        │    │    │    －Ｄ○○│
│      │    │        │    │    │        │    │    │    、謝任杰│
│      │    │        │    │    │        │    │    │    、酉○○│
│      │    │        │    │    │        │    │    │    稱有收受│
│      │    │        │    │    │        │    │    │    賄款。劉│
│      │    │        │    │    │        │    │    │    木川、楊│
│      │    │        │    │    │        │    │    │    振昌、蔡│
│      │    │        │    │    │        │    │    │    明輝供稱│
│      │    │        │    │    │        │    │    │    有收受賄│
│      │    │        │    │    │        │    │    │    款。    │
│      │  │        │    │    │        │    │    │  驗車－王│
│      │    │        │    │    │        │    │    │    雯榮、邱│
│      │    │        │    │    │        │    │    │    泰清稱有│
│      │    │        │    │    │        │    │    │    收受賄款│
│      │    │        │    │    │        │    │    │  民雄－許│
│      │    │        │    │    │        │    │    │    乃和稱有│
│      │    │        │    │    │        │    │    │    收受賄款│
│      │    │        │    │    │        │    │    │  新霖－黃│
│      │    │        │    │    │        │    │    │    金水稱有│
│      │    │        │    │    │        │    │    │    收受賄款│
│      │    │        │    │    │        │    │    │  己○○稱│
│      │    │        │    │    │        │    │    │    其曾轉交│
│      │    │        │    │    │        │    │    │    監考賄款│
│      │    │        │    │    │        │    │    │    一千元。│
│      │    │        │    │    │        │    │    │3.一百四十三│
│      │    │        │    │    │        │    │    │  萬元。    │
├───┼──┼────┼──┼──┼────┼──┼──┼──────┤
│Ｎ○○│1.│一百一十│一萬│五千│十五萬元│三萬│十一│1.被告自白收│
│工務員│ 至 │五萬元  │五千│元  │        │元  │萬元│  賄。      │
│      │5.│        │元  │    │        │    │    │2.共同基金│
│      │    │        │    │    │        │    │    │    －Ｄ○○│
│      │    │        │    │    │        │    │    │    、謝任杰│
│      │    │        │    │    │        │    │    │    、酉○○│
│      │    │        │    │    │        │    │    │    稱有收受│
│      │    │        │    │    │        │    │    │    賄款。劉│
│      │    │        │    │    │        │    │    │    木川、楊│
│      │    │        │    │    │        │    │    │    振昌、蔡│
││    │        │    │    │        │    │    │    明輝供稱│
│      │    │        │    │    │        │    │    │    有收受賄│
│      │    │        │    │    │        │    │    │    款。    │
│      │    │        │    │    │        │    │    │  驗車－王│
│      │    │        │    │    │        │    │    │    雯榮、邱│
│      │    │        │    │    │        │    │    │    泰清稱有│
│      │    │        │    │    │        │    │    │    收受賄款│
│      │    │        │    │    │        │    │    │  民雄－許│
│      │    │        │    │    │        │    │    │    乃和稱有│
│      │    │        │    │    │        │    │    │    收受賄款│
│      │    │        │    │    │        │    │    │  新霖－黃│
│      │    │        │    │    │        │    │    │    金水稱有│
│      │    │        │    │    │        │    │    │    收受賄款│
│      │    │        │    │    │  │    │    │  己○○稱│
│      │    │        │    │    │        │    │    │    其曾轉交│
│      │    │        │    │    │        │    │    │    監考賄款│
│      │    │        │    │    │        │    │    │    一千元。│
│      │    │        │    │    │        │    │★  │3.一百四十六│
│      │    │        │    │    │        │    │註五│  萬元      │
├───┼──┼────┼──┼──┼────┼──┼──┼──────┤
│丑○○│1.│一百一十│一萬│五千│十二萬元│    │    │1.被告自白收│
│工務員│ 至 │五萬元  │五千│元  │        │    │    │  賄。      │
│      │12.│        │元  │    │        │    │    │2.共同基金│
│      │    │        │    │    │        │    │    │    －Ｎ○○│
│      │    │        │    │    │        │    │    │    、Ｉ○○│
│      │    │        │    │    │        │    │    │    、Ｑ○○│
│      │    │        │    │    │        │    │    │    、卯○○│
│    │    │        │    │    │        │    │    │    稱有收受│
│      │    │        │    │    │        │    │    │    賄款。  │
│      │    │        │    │    │        │    │    │  驗車－王│
│      │    │        │    │    │        │    │    │    雯榮稱有│
│      │    │        │    │    │        │    │    │    收受賄款│
│      │    │        │    │    │        │    │    │    。      │
│      │    │        │    │    │        │    │    │  民雄－許│
│      │    │        │    │    │        │    │    │    乃和稱有│
│      │    │        │    │    │        │    │    │    收受賄款│
│      │    │        │    │    │        │    │    │  己○○稱│
│      │    │        │    │    │        │    │    │    其曾轉交│
│      │    │        │    │    │        │    │    │    監考賄款│
│      │    │        │    │    │        │    │    │    一千元。│
│      │    │        │    │    │      │    │    │3.一百二十九│
│      │    │        │    │    │        │    │    │  萬元。    │
├───┼──┼────┼──┼──┼────┼──┼──┼──────┤
│乙○○│1.│一百一十│    │    │十五萬元│    │    │1.被告自白收│
│助理員│ 至 │五萬元  │    │    │        │    │    │  賄。      │
│      │12.│        │    │    │        │    │    │2.共同基金│
│      │    │        │    │    │        │    │    │    －Ｎ○○│
│      │    │        │    │    │        │    │    │    、Ｉ○○│
│      │    │        │    │    │        │    │    │    、Ｑ○○│
│      │    │        │    │    │        │    │    │    、卯○○│
│      │    │        │    │    │        │    │    │    稱有收受│
│      │    │        │    │    │        │    │    │    賄款。  │
│      │    │        │    │    │        │    │    │  民雄－許│
│      │    │        │    │    │        │    │    │    乃和稱有│
│      │    │        │    │    │        │    │    │    收受賄款│
│      │    │        │    │    │        │    │    │  己○○稱│
│      │    │        │    │    │        │    │    │    其曾轉交│
│      │    │        │    │    │        │    │    │    監考賄款│
│      │    │        │    │    │        │    │    │    一千元。│
│      │    │        │    │    │        │    │    │3.一百三十萬│
│      │    │        │    │    │        │    │    │  元。      │
├───┼──┼────┼──┼──┼────┼──┼──┼──────┤
│亥○○│6.│二萬元  │    │    │        │    │    │1.被告自白收│
│工務員│ 至 │        │    │    │        │    │    │  賄。      │
│      │12.│        │    │    │        │    │    │2.共同基金－│
│      │    │        │    │    │        │    │    │  Ｑ○○稱有│
│      │    │        │    │    │        │    │    │  收受賄款。│
│      │    │        │    ││        │    │    │3.二萬元。  │
├───┼──┼────┼──┼──┼────┼──┼──┼──────┤
│陳進崑│1.│一百二十│    │    │        │    │    │1.被告否認收│
│股  長│ 至 │萬元    │    │    │        │    │    │  賄。      │
│      │12.│        │    │    │        │    │    │2.共同基金－│
│      │    │        │    │    │        │    │    │  Ｎ○○、楊│
│      │    │        │    │    │        │    │    │  振昌稱有收│
│      │    │        │    │    │        │    │    │  受賄款。  │
│      │    │        │    │    │        │    │    │3.一百二十萬│
│      │    │        │    │    │        │    │    │  元。      │
├───┼──┼────┼──┼──┼────┼──┼──┼──────┤
│Ｅ○○│1.│十七萬元│    │    │        │    │    │1.被告否認收│
│前工務│ 至 │        │    │    │        │    │    │  賄。      │
│      │5.│        │    │    │        │    │    │2.共同基金－│
│      │    │        │    │    │        │    │    │  Ｎ○○、楊│
│      │    │        │    │    │        │    │    │  振昌稱有收│
│      │    │        │    │    │        │    │    │  受賄款。  │
│      │    │        │    │    │        │    │    │3.十七萬元  │
├───┼──┼────┼──┼──┼────┼──┼──┼──────┤
│未○○│1.│四十六萬│    │    │        │    │    │1.被告否認收│
│前助理│ 至 │元      │    │    │        │    │    │  賄。      │
│      │10.│        │    │    │        │    │    │2.共同基金－│
│      │    │        │    │    │        │    │    │  Ｎ○○、楊│
│      │    │        │    │    │        │    │    │  振昌稱有收│
│      │    │        │    │    │        │    │    │  受賄款。  │
│      │    │        │    │    │        │    │    │3.四十六萬元│
│      │    │        │    │    │        │    │    │  。        │
├───┼──┼────┼──┼──┼────┼──┼──┼──────┤
│宇○○│1.│四十六萬│    │    │        │    │    │1.被告否認收│
│前工務│ 至 │元      │    │    │        │    │    │  賄。      │
│      │10.│        │    │    │        │    │    │2.共同基金－│
│      │    │        │    │    │        │    │    │  Ｎ○○、楊│
│      │    │        │    │    │        │    │    │  振昌稱有收│
│      │    │        │    │    │        │    │    │  受賄款。  │
│      │    │        │    │    │        │    │    │3.四十六萬元│
│      │    │        │    │    │        │    │    │  。        │
├───┼──┼────┼──┼──┼────┼──┼──┼──────┤
│子○○│1.│六十二萬│    │    │        │    │    │1.被告否認收│
│前工務│ 至 │元      │    │    │        │    │    │  賄。      │
│      │2.│        │    │    │        │    │    │2.共同基金－│
│      │    │        │    │    │        │    │    │  Ｎ○○、楊│
│      │    │        │    │    │        │    │    │  振昌、蔡明│
│      │    │        │    │    │        │    │    │  輝稱有收受│
│      │    │        │    │    │        │    │    │  賄款。    │
│      │    │        │    │    │        │    │    │3.六十二萬元│
│      │    │        │    │    │        │    │    │  。        │
├───┼──┼────┼──┼──┼────┼──┼──┼──────┤
│癸○○│1.│七十七萬│    │    │        │    │    │1.被告否認收│
│前助理│ 至 │元      │    │    │        │    │    │  賄。      │
│      │5.│        │    │    │        │    │    │2.共同基金－│
│      │    │        │    │    │        │    │    │  Ｎ○○、楊│
│      │    │        │    │    │        │    │    │  振昌、蔡明│
│      │    │        │    │    │        │    │    │  輝稱有收受│
│      │    │        │    │    │        │    │    │  賄款。    │
│      │    │        │  │    │        │    │    │3.七十七萬元│
│      │    │        │    │    │        │    │    │  。        │
└───┴──┴────┴──┴──┴────┴──┴──┴──────┘
註一：丁○○收賄總額計算方式─以楊錦元、Ｋ○○行賄總額三分之一計算。
註二：Ｍ○○個人收受Ｄ○○立新部分賄款之計算方式：依立新帳冊之記載，其自
      1.4.至8.16.共收賄五萬八千八百元。Ｄ○○稱帳冊金額之七成係送賄金額。
註三：Ｑ○○個人收受Ｄ○○立新部分賄款之計算方式：依立新帳冊之記載，其自
      1.3.至4.15.共收賄十六萬七千六百元。Ｄ○○稱帳冊金額之八成係送賄金額
      。
註四：卯○○個人收受Ｄ○○立新部分賄款之計算方式：依立新帳冊之記載，其自
      1.3.至4.共收賄十四萬三千二百元。Ｄ○○稱帳冊金額之八成五係送賄金
      額。
註五：Ｎ○○個人收受Ｄ○○立新部分賄款之計算方式：依立新帳冊之記載，其自
      1.14.至4.共收賄十四萬二千四百元。Ｄ○○稱帳冊金額之八成係送賄金額
      。
附表二：業者行賄明細表
┌───────┬───┬────┬────┬────┬────────┐
│業  者  名  稱│行賄者│行賄期間│行賄總額│行賄基準│1.被告辯詞2.證據│
├───────┼───┼────┼────┼────┼────────┤
│驊聖遊覽車客運│楊錦元│1.－│十五萬八│新車二十│1.被告自白。    │
│有限公司等    │      │5.      │千元    │輛，每輛│2.丁○○、丑○○│
│              │      │        │        │六千元，│  、Ｑ○○、劉木│
│              │Ｋ○○│        │        │其中一輛│  川、卯○○、楊│
│              │      │        │        │八千元，│  振昌供稱其曾交│
│              │      │        │        │舊車十二│  付賄款。      │
│              │      │        │        │輛，每輛│                │
│              │      │        │        │三千元  │                │
│───────┼───┼────┼────┼────┼────────┤
│佳皇交通有限公│寅○○│3.－│三萬五千│新舊車各│1.被告於調查筆錄
│司            │      │5.      │元      │六輛車，│  中自白，偵訊時│
│              │      │        │        │每輛二千│  否認交付賄款。│
│              │      │        │        │元至三千│2.丑○○、Ｑ○○│
│              │      │        │        │元不等  │  Ｉ○○稱其曾送│
│              │      │        │        │        │  賄。          │
├───────┼───┼────┼────┼────┼────────┤
│民雄拖車教練場│申○○│1.－│三百萬元│大輛車每│1.被告自白。    │
│（無營業登記）│辛○○│5.      │        │輛三千元│2.丑○○、Ｑ○○│
│              │      │        │        │小車每輛│  、Ｎ○○、姚開│
│              │      │        │        │二千元  │  杰、乙○○、楊│
│              │      │        │        │（外縣市│  振昌供稱其曾交│
│              │      │        │        │加一千）│  付賄款。      │
├───────┼───┼────┼────┼────┼────────┤
│新霖拖車教練場│Ｄ○○│12.－│二十二萬│大輛車每│1.被告自白。    │
│（無營業登記）│      │5.      │元      │輛三千元│2.Ｑ○○、Ｎ○○│
│              │      │        │        │小車每輛│  、卯○○、楊振│
│              │      │        │        │二千元  │  昌供稱其曾交付│
│              │      │        │        │（外縣市│  賄款。        │
│              │      │        │        │加一千）│                │
├───────┼───┼────┼────┼────┼────────┤
│立新汽車駕駛人│Ｄ○○│6.－│三百五十│一及格者│1.被告自白。    │
│訓練班        │午○○│5.      │萬元    │四百元  │2.Ｉ○○、Ｑ○○│
│              │Ｓ○○│        │        │        │  、Ｎ○○、姚開│
│              │      │        │        │        │  杰稱其曾送賄。│
├───────┼───┼────┼────┼────┼────────┤
│力偉（喬一）汽│謝任杰│8.－│二百三十│一及格者│1.被告自白。    │
│車駕駛訓練班  │      │7.      │六萬元  │四百元  │2.Ｑ○○、卯○○│
│              │      │        │        │        │  、Ｉ○○、劉木│
│              │      │        │        │        │  川稱其曾送賄。│
├───────┼───┼────┼────┼────┼────────┤
│來來汽車駕駛訓│Ｈ○○│1.－│三百九十│一及格者│1.被告否認送賄。│
│練班          │Ｂ○○│12.      │八萬六千│四百元  │2.Ｑ○○、卯○○│
│              │      │        │元      │        │  、Ｉ○○、劉木│
│              │      │        │（註一）│        │  川稱其曾送賄。│
├───────┼───┼────┼────┼────┼────────┤
│嘉南、嘉隆汽車│酉○○│1.－│一百二十│一及格者│1.被告於調查筆錄│
│駕駛訓練班    │      │1.      │萬元    │三百元  │  中自白，偵訊時│
│              │      │        │        │        │  否認送賄。    │
│              │      │        │        │        │2.Ｑ○○、卯○○│
│              │      │        │        │        │  、Ｉ○○、劉木│
│              │      │        │        │        │  川稱其曾送賄。│
├───────┼───┼────┼────┼────┼────────┤
│豐寶汽車駕駛訓│庚○○│1.－│六十三萬│一及格者│1.被告否認送賄。│
│練班          │      │12.      │三千七百│三百元  │2.Ｑ○○、卯○○│
│              │      │        │五十元  │        │  、Ｉ○○、劉木│
│              │      │        │（註二）│        │  川稱其曾送賄。│
└───────┴───┴────┴────┴────┴────────┘
註一：來來汽車駕駛訓練班送賄金額之計算方式－每人四百元×一九九三人（二年）
      ×五（共十年）＝三、九八六、０００元。
註二：豐寶汽車駕駛訓練班送賄金額之計算方式－每人三百元×八四五人（二年）×
      二．五（共五年）＝六三三、七五０元。
附表三：大車監考人員受賄明細表
┌───┬────┬────┬─────────────────────┐
│被  告│收賄期間│收賄數額│1.被告之供詞2.證據                        │
├───┼────┼────┼─────────────────────┤
│陳進崑│1.起至│十三萬元│1.被告否認收賄。                          │
│股  長│5.    │        │2.Ｎ○○稱有收受賄款。                    │
├───┼────┼────┼─────────────────────┤
│Ｔ○○│1.起至│十三萬元│1.被告否認收賄。                          │
│課  員│5.    │        │2.丑○○、Ｎ○○、Ｉ○○、乙○○、卯○○、│
│      │        │        │  Ｑ○○供稱有收賄。                      │
├───┼────┼────┼─────────────────────┤
│Ｒ○○│1.起至│十一萬五│1.被告否認收賄。                          │
│股  長│5.    │千元    │2.丑○○、Ｎ○○、Ｉ○○、乙○○、卯○○、│
│      │        │        │  Ｑ○○供稱有收賄。                      │
├───┼────┼────┼─────────────────────┤
│Ｐ○○│1.起至│十三萬元│1.被告否認收賄。                          │
│課  員│5.    │        │2.丑○○、Ｎ○○、Ｉ○○、乙○○、卯○○、│
│      │        │        │  Ｑ○○供稱有收賄。                      │
├───┼────┼────┼─────────────────────┤
│Ａ○○│1.起至│九萬元  │1.被告否認收賄。                          │
│稽  查│3.    │        │2.丑○○、Ｎ○○、Ｉ○○、乙○○、卯○○、│
│      │        │        │  Ｑ○○供稱有收賄。                      │
├───┼────┼────┼─────────────────────┤
│己○○│3.起至│六萬五千│1.被告自白收賄。                          │
│股  長│4.    │元      │2.丑○○、Ｎ○○、Ｉ○○、乙○○、卯○○、│
│      │        │        │  Ｑ○○供稱有收賄。                      │
└───┴────┴────┴─────────────────────┘
